臺灣高等法院刑事判決　　　　　　　　94年度上訴字第1780號
上　訴　人　臺灣臺北地方法院檢察署檢察官
上　訴　人
即　被　告　卯○○
選任辯護人　周慧芳　律師
　　　　　　李佳翰　律師
上　訴　人
即　被　告　庚○○
選任辯護人　李佳翰　律師
上　訴　人
即　被　告　丙○○
選任辯護人　何邦超　律師
上　訴　人
即　被　告　丑○○
選任辯護人　薛松雨　律師
　　　　　　王玫珺　律師
被　　　告　寅○○
選任辯護人　林禮模　律師
上列上訴人因被告貪污治罪條例等案件，不服臺灣臺北地方法院
91年度訴字第562號，中華民國94年5月13日第一審判決（起訴案
號：臺灣臺北地方法院檢察署88年度偵字第25134號），提起上
訴，本院判決如下：
    主  文
原判決關於卯○○、丑○○、庚○○、丙○○圖利部分及庚○○
、丙○○定執行刑部分均撤銷。
卯○○共同連續依據法令從事公務之人員，對於主管之事務，明
知違背法令，直接圖自己及其他私人不法利益，因而獲得利益，
處有期徒刑柒年，併科罰金新臺幣參拾萬元，罰金如易服勞役，
以新臺幣參仟元折算壹日，褫奪公權肆年。
丑○○共同連續依據法令從事公務之人員，對於主管之事務，明
知違背法令，直接圖自己及其他私人不法利益，因而獲得利益，
處有期徒刑陸年，併科罰金新臺幣貳拾萬元，罰金如易服勞役，
以新臺幣參仟元折算壹日，褫奪公權參年。
庚○○共同連續依據法令從事公務之人員，對於主管之事務，明
知違背法令，直接圖自己及其他私人不法利益，因而獲得利益，
處有期徒刑伍年陸月，併科罰金新臺幣拾伍萬元，罰金如易服勞
役，以新臺幣參仟元折算壹日，褫奪公權貳年。
丙○○共同連續依據法令從事公務之人員，對於主管之事務，明
知違背法令，直接圖自己及其他私人不法利益，因而獲得利益，
處有期徒刑伍年陸月，併科罰金新臺幣拾伍萬元，罰金如易服勞
役，以新臺幣參仟元折算壹日，褫奪公權貳年。
其餘上訴駁回。
庚○○前揭撤銷改判部分所處之刑與上訴駁回所處之有期徒刑壹
年貳月，應執行有期徒刑陸年伍月，併科罰金新臺幣拾伍萬元，
罰金如易服勞役，以新臺幣參仟元折算壹日，褫奪公權貳年。
丙○○前揭撤銷改判部分所處之刑與上訴駁回所處之有期徒刑壹
年貳月、拾月，應執行有期徒刑柒年參月，併科罰金新臺幣拾伍
萬元，以新臺幣參仟元折算壹日，褫奪公權貳年。
    事  實
一、卯○○、丑○○、庚○○、丙○○分別係臺北縣石碇鄉鄉長
    、石碇鄉公所秘書、民政課長、村幹事，卯○○並代表石碇
    鄉鄉公所兼任「臺北水源特定區地方建設小組」（下稱協建
    小組）委員，均為依據法令從事公務之人員。緣政府為保護
    翡翠水庫之水質水量，依都市計畫法將石碇鄉永安村、格頭
    村等劃定為臺北水源特定區，致該區土地開發、建築使用均
    受有限制；為回饋該水源特定區，於民國84年6月29日遂增
    訂自來水法第12條之1規定：自來水事業應於水價外附徵一
    定比例之費用，協助土地受限地區之地方建設，經主管機關
    即內政部依該法第12條之1第4項據以訂定「協助臺北水源特
    定區地方建設辦法」（下稱協建辦法）後，臺北自來水事業
    處即依據上開規定，以「回饋臺北水源特定區公共建設費用
    」之名義，依用水度數向用水大眾收取每度新臺幣（下同）
    0.2元水源回饋費用作為水源區回饋基金，依協建辦法第6條
    、第8條規定，由管理機關臺北水源特定區管理委員會（下
    稱水源區管委會）設立專戶管理，運用則由水源特定區內鄉
    （鎮、市）公所按年度擬定協助地方建設經費計畫提報協建
    小組審核決議撥付，用以協助水源特定區之地方建設，且關
    於協助地方建設項目，同辦法第7條亦明文包括：「1.環境
    、教育設施、社會福利及民俗活動。2.公共設施。3.其他有
    關促進地方發展之建設項目」，關於該第3款之認定，依同
    辦法第4條第3款並規定應由管理機關協助協建小組辦理之。
    詎於86年6月26日協建小組86年第2次會議審核通過協建經費
    石碇鄉動支計畫（下稱動支計畫）後，卯○○、丑○○、庚○○、丙○○係關於鄉內各單位所提報之實施計畫是否符合
    協建辦法規定而得以適用動支計畫之審核、承辦人員，對於
    此渠等職務上所主管之事務，均明知前開水源回饋基金之使
    用須限於促進地方發展建設項目，且是否符合該動支計畫所
    列「基層觀摩活動」、「補助社區年度建設、設備活動經費
    」等項目，前者須以確有從事觀摩活動為據，後者亦須屬於
    促進地方發展建設之活動，方得適用該動支計畫而予以撥款
    支用，竟共同基於圖自己及其他私人不法利益之概括犯意聯
    絡〔下述（三）部分則僅卯○○、庚○○、丙○○三人間有
    此概括犯意聯絡〕，明知下述實施計畫之實際內容已違反協
    建辦法第7條及協建小組依該辦法第6條第2項所審議之動支
    計畫目的，仍先後同意動支協建經費補助而有下述圖利自己
    及其他私人不法利益之行為：（一）石碇鄉永安村村長戊○○於86年8月22以「村里精神倫理建設─國外觀摩研習活動
    」為名，向石碇鄉鄉公所申請支用水源回饋基金1,100,000
    元予以補助之實施計畫，雖經丙○○以之適用動支計畫之「
    基層觀摩活動」項目予以動支而簽請上級長官庚○○、丑○○、卯○○先後批示同意辦理，但丙○○、庚○○、丑○○
    、卯○○均明知永安村所規劃舉辦之泰國（下稱永安村泰國
    行程）、越南（下稱永安村越南行程）行程實際上均無從事
    國外水庫觀摩活動之真意，經石碇鄉公所代理村幹事寅○○
    （尚無共犯圖利罪嫌）偕同戊○○與不知情之安達天下旅行
    社副總經理丁○○接洽後，更確知永安村泰國行程所欲安排
    之蒲美蓬水庫觀摩，永安村越南行程所欲安排之治安水庫觀
    摩活動均無法進行，各該行程已不具動支計畫所指觀摩活動
    之內容，更違反協建辦法第7條所指協助建設項目之規定，
    渠四人仍以圖自己及其他鄉公所人員、村民參與各該行程可
    獲協建經費補助之不法利益，仍同意各該永安村泰國、越南
    行程先後動支水源回饋基金，就參與上開二行程之村民每人
    12,000元，獲石碇鄉公所指派之如附表一編號1及40至44、
    附表二編號1及20至27所示鄉公所隨行人員則予以全額補助
    （泰國行程部分全額費用17,000元、越南行程部分全額費用
    18,000元），上開二行程並如期於同一日舉辦行程說明會，
    由旅行社承辦人丁○○分別提供與旅遊契約書所附不同之未
    包括水庫觀摩活動行程表予參加者，於同年9月17日再由丙○○以永安村居民係分別舉辦國外水庫觀摩研習活動之名義
    ，簽請就上開二行程均由協建經費之「基層觀摩活動」項下
    支付，因而使如附表一所示自86年9月19日起至同年月3日舉
    辦之永安村泰國行程參與人員獲得如附表一所示金額之不法
    利益，使如附表二所示自86年9月27日起至同年10月1日止舉
    辦之永安村越南行程參與人員獲得如附表二所示金額之不法
    利益，關於永安村泰國行程部分圖利參與該次旅遊之庚○○
    及鄉公所人員、永安村村民共計558,000元，關於永安村越
    南行程部分則圖利參與該次旅遊之丙○○及鄉公所人員、永
    安村村民共計378,000元。（二）戊○○復於87年1月7日以
    石碇鄉永安社區發展協會（下稱永安社區）理事長名義，提
    出名為「社區幹部精神倫理建設－國外觀摩研習活動」之實
    施計畫，向石碇鄉鄉公所申請支用水源回饋基金660,000元
    予以補助，於87年1月12日、14日經承辦人丙○○簽請庚○○、丑○○同意以之適用動支計畫之「補助社區年度建設、
    設備活動經費」項目辦理及預支後，丙○○、庚○○、丑○○、卯○○均明知永安社區所規劃舉辦之高棉、緬甸（下稱
    永安社區高棉、緬甸行程）行程實際上並無從事如實施計畫
    所載國外觀摩研習活動之真意，且由代理村幹事寅○○偕同
    戊○○與安達天下旅行社丁○○接洽該高棉、緬甸行程安排
    時，亦果未要求必須安排觀摩研習活動，而僅要求旅行社承
    辦人員丁○○提供名為「永安村社區幹部高棉、緬甸考察團
    」、內容載及安排金邊市區社區、庇古鄉村社區觀摩考察但
    與實情不符之行程表併卷辦理相關動支事宜，於行程說明會
    上則另發放參與團員另一份並無任何觀摩活動之行程表，卯
    ○○、丑○○、庚○○、丙○○均明知該行程內容實際上並
    不具動支計畫所指觀摩活動之內容，更違反協建辦法第7條
    所指協助建設項目之規定，渠四人仍以圖自己及其他鄉公所
    人員、村民參與各該行程可獲協建經費補助之不法利益，同
    意該行程仍予動支水源回饋基金，致參與該自87年2月21日
    起至同年月27日止行程之如附表三所示丑○○、丙○○、庚○○及鄉公所指派隨行人員、參與之社區幹部等獲得每人32
    ,000 元全額補助之不法利益，連同補助雜支20,000元之部
    分共計達660,000元，事後實際報銷之金額則為611,807元。
    （三）翡翠社區發展協會（下稱翡翠社區）理事長癸○○（
    亦擔任石碇鄉鄉民代表兼協建小組委員）於87年3月23日提
    出名為「社區精神倫理建設－社區區外研習觀摩」之實施計
    畫，向石碇鄉鄉公所申請支用水源回饋基金600,000元予以
    補助，於87年5月14日、6月9日經承辦人丙○○簽請庚○○
    、卯○○同意以之適用動支計畫之「補助社區年度建設、設
    備活動經費」項目辦理及預支後，丙○○、庚○○、卯○○
    均明知翡翠社區所規劃舉辦之日本北海道（下稱翡翠社區○○○○道行程）行程實際上並無從事如實施計畫所載至美國
    西部重要水庫區進行社區及小康計畫研習觀摩活動之真意，
    且由癸○○與合興旅行社許寶環接洽該日本北海道行程時，
    亦未曾要求必須安排上開觀摩研習活動，實際上僅係從事一
    般北海道旅遊活動，該行程內容實際上並不具動支計畫所指
    觀摩活動之內容，更違反協建辦法第7條所指協助建設項目
    之規定，卯○○、庚○○、丙○○三人仍為圖其他鄉公所人
    員、村民參與各該行程可獲協建經費補助之不法利益，同意
    該行程動支水源回饋基金，致參與該自87年9月24日起至同
    年10月2日止行程之如附表四所示參與之社區幹部等獲得每
    人30,000元補助之不法利益，嗣後於88年7月辦理申辦報銷
    之實際金額則為420,000元。
二、嗣於上揭永安村泰國、越南行程結束返國後，因臺北縣政府
    於87年5月14日以87北府計四字第143443號函文催稽丙○○
    依臺北縣政府暨所屬各機關因公出國人員報告書提出及處理
    注意事項第4條、第10條規定提出出國報告書，丙○○、庚○○均明知渠二人分別參加之永安村越南、泰國行程中並未
    安排水庫觀摩考察活動，為符合該注意事項規定，渠二人遂
    分別以公務員之身分，（一）庚○○以行使公務員登載不實
    公文書之犯意，明知其所參與之86年9月19日至同年月23日
    永安村泰國行程中，並未曾抵達浦美蓬水庫遑論入內參觀，
    卻仍在依規定須由其出具而為其職務上所掌之臺北縣石碇鄉
    永安村出國觀摩研習報告書（前往國家地區為泰國）之出國
    觀摩研習報告書內文二過程部分，登載以「第二天驅車前往
    全泰之最大水庫（蒲美蓬）水庫，此水庫之名稱係以．．．
    由清邁乘車約一小時三十分鐘才抵達（蒲美蓬）水庫之邊緣
    再換乘遊船航行水庫內之支流，到達水庫之所屬省份－達府
    省，並聽取當地導遊對水庫之介紹．．．，導遊並對水庫之
    維護過程作詳細之解說．．．」等不實事項，並將其餘亦因
    公出國而須提出出國報告書等人員一併列為報告人，據以提
    報與臺北縣政府而行使之，足以生損害於臺北縣政府對於公
    務員出國事務管考之正確性；（二）丙○○以行使登載不實
    公文書之犯意及登載不實公文書之概括犯意，明知所參加之
    86年9月27日至同年10月1日永安村越南行程，實際上並未曾
    前往參觀越南治安水庫或任何水庫，卻仍在依規定須由其出
    具而為其職務上所掌之臺北縣石碇鄉永安村出國觀摩研習報
    告書（前往國家地區為越南）之內文二過程部分，登載以「
    第二天：早餐後，乘車約1小時15分鐘來到治安水庫，治安
    水庫位於胡志明市．．．。經聽取當地導遊對水庫解說其工
    程建造過程、操作與運轉、水庫功能及遊覽秀麗的湖光山色
    後，讓我們深深體會水庫對國家建設之重要性．．．」等不
    實事項，再將其餘亦因公出國而須提出出國報告書等人員一
    併列為報告人，繼之其明知關於永安村泰國及越南行程之業
    務承辦人係其自己本人，該二份出國報告書逾時提出之原因
    與原本承辦人有無離職等並無涉，仍先後在由其負責填寫之
    永安村泰國行程、越南行程出國觀摩研習報告逾期未提出說
    明表之各該逾期提出原因欄內，再登載以「承辦人員係職務
    代理，且已離開，接辦人員因業務繁忙致不及於規定期限內
    提出報告書」之不實事項，併同上述其所製作登載不實之永
    安村越南行程報告書，及另由庚○○所登載不實之永安村泰
    國行程出國觀摩研習報告書等，均據以一次以87年6月22日
    北縣碇秘字第5155號函文提報與臺北縣政府而行使之，均足
    以生損害於臺北縣政府對於公務員出國事務管考之正確性。
三、因法務部調查局臺北縣調查站於87年6月、88年4月間為調查
    前開事實欄一所示情形，陸續約談永安村泰國及越南行程之
    承辦人丁○○及協建小組部分成員，迨於88年6月1日更以88
    板肅字第880768號函文請石碇鄉公所提供87會計年度協建經
    費出國案件，找旅行社報價、議定行程（團費），簽訂旅遊
    契約書之全部簽辦案卷後，丙○○為掩飾如事實欄一所示行
    為，欲杜撰與安達天下旅行社丁○○簽立上開永安村泰國、
    越南行程之旅遊契約書係遲至86年9月18日始用印簽訂，遂
    於88年6月初某日，以公務所需為由，向擔任石碇鄉公所民
    政課村幹事並負責監印業務之公務員楊尊棋借用其職務上所
    掌管之登載80年2月6日起至86年12月16日止之用印請示登記
    簿後，即在台灣地區，將該登記簿第49頁登載有86年9月2日
    至同年12月16日用印登記請示情形之該紙文書撕下，除將該
    紙用印請示登記簿內容影印以供其後更改內容再提出調查之
    用外，隨即以不詳方式將該紙公務員楊尊棋職務上所掌管之
    文書予以毀棄，再基於行使變造私文書之犯意暨變造私文書
    之概括犯意，先後將石碇鄉公所與安達天下旅行社丁○○簽
    訂之永安村泰國行程國外旅遊契約、永安村越南行程國外旅
    遊契約書，及與美安旅行社有限公司林永祥簽立之格頭村泰
    國八日觀摩國外旅遊契約上原所載日期均為「八十六年九月
    二日」之日欄數字，均以立可白塗銷後更改為「十八」，將
    各該契約書之締約日期均變造成86年9月18日，再將各該變
    造之契約書影本三份同以88年6月7日北縣碇民字第4892 號
    函文回覆檢送與法務部調查局臺北縣調查站而行使之，均足
    以生損害於安達天下旅行社、美安旅行社及法務部調查局臺
    北縣調查站對該事項調查之正確性。
四、案經法務部調查局臺北縣調查站報請臺灣臺北地方法院檢察
    署檢察官偵查起訴。
    理  由
一、訊據被告卯○○、丑○○、庚○○、丙○○均矢口否認有何
    前揭事實之犯行，被告卯○○辯稱當初鄉民抗爭不斷，伊係
    依照村辦公處和社區陳報之計畫，由各該村辦公處、社區自
    行決定至何國參觀水庫、社區，伊則予以批准，且因擔心高
    齡之村民出國發生問題，才批准鄉公所職員出國，伊均根據
    協建小組指示辦理，至於出國後有無到水庫觀摩等，伊均不
    知情，此係承攬旅行社之問題，伊無圖利之犯意云云，被告
    丑○○辯稱關於該水源回饋費用之運用事宜，雖然過程中會
    核之主計有不同意見，但此事項應由協建小組審核，行政首
    長則依職權裁量，伊就此有呈轉鄉長即被告卯○○核定，縱
    使申辦出國過程有行政瑕疵，仍非違背法令，且伊僅係以公
    務人員地位奉派隨團出國，自始至終並無圖利自己或鄉民之
    意，伊無圖利之犯行云云，被告庚○○辯稱當初係因為水源
    回饋費用有3年未撥付與鄉民，村民抗爭甚鉅並於開會時要
    求村辦公處、石碇鄉公所辦理出國觀摩活動，伊等亦認為此
    符合相關辦法規定才簽呈上級主官處理，亦經鄉長即被告卯
    ○○核准才辦理，會核之主計人員意見並不正確，至於實際
    行程內容係由村辦公處、社區發展協會所接洽，伊等並不清
    楚，並非圖利村民或自己，伊無圖利之犯意，因從未寫過出
    國報告書也不會寫，伊才根據原本行程表資料製作云云，被
    告丙○○辯稱水源回饋費用係由水源區管委會核撥給石碇鄉
    公所，如何運用亦經開會決議，當初各該村辦公處所陳報計
    畫內容就是要從事國外觀摩活動，伊等認為此符合協建小組
    審核通過之動支計畫才同意辦理，伊沒有明知違背法令圖利
    ，伊雖有參加永安村越南行程，且該次行程沒有參觀水庫，
    但伊係依照合約陳述該水庫，且當時導遊也有大概講解該處
    水庫，各該合約書之簽約日期確實為86年9月18日，其係在
    借用用印登記請示簿發覺其上所登載日期為86年9月18日，
    與各該契約書上所載係86年9月2日者不符，才予以更改為正
    確之日期，並非變造，另該紙用印請示登記簿在其歸還時尚
    完好，為何之後法務部調查局臺北縣調查站調閱時會不見，
    伊亦不知情云云。然按自來水法第12條之1第3、4項規定，
    自來水事業應於水價外附徵一定比例之費用，協助第一項土
    地受限地區地方建設或權益受限人，前項之一定比例及協助
    地方建設或權益受限人之辦法，由主管機關會商有關機關定
    之，是協助臺北水源特定區地方建設辦法（下稱協建辦法）
    ，係據上開規定授權所訂定，而依協建辦法第3、4條規定，
    此協助臺北水源特定區地方建設事宜之管理機關雖為水源區
    管委會，惟關於促進地方發展建設項目之認定、協助地方建
    設計畫之審議，水源區管委會係另設水源區地方建設小組辦
    理，而關於協助地方建設項目之意義為何，該協建辦法第7
    條僅規定包括1、環境、教育設施改善、社會福利及民俗活
    動。2、公共設施。3、其他有關促進地方發展之建設項目。
    同辦法第8條並規定，水源特定區內鄉（鎮、市）公所應按
    年度擬訂協助地方建設計畫，提報協建小組審議後辦理，是
    石碇鄉公所所提出86年7月1日起至87年6月30日止協助臺北
    水源特定區建設經費石碇鄉動支計畫，係於86年6月26日下
    午2時許經協建小組86年第2次會議審查通過，並由該協建小
    組於86年6月30日函請水源區管委會按預算概算撥款表撥發
    經費，有各該動支計畫、會議記錄及86年6月30日86協建字
    第006號函文等影本各一份在卷可按（參見附件1第18至21頁
    ），且觀諸前開動支計畫項目中第14欄「其他」之內容為何
    ，其後說明欄中僅記載基層觀摩活動，至於所指觀摩活動之
    內容為何、有無任何範圍或種類等限制並未見具體列明供協
    建小組審核；因之，究竟該動支計畫所指基層觀摩活動之內
    容為何，以其後永安村辦公處於86年8月22日以北縣碇永煌
    字第696號函文（包括泰國、越南行程，參附件5第5至7頁）
    、格頭村辦公處於同日以北縣格根字第016號函文（泰國行
    程，參附件5第28至30頁）分別檢陳各該村辦理國外觀摩研
    習實施計畫由石碇鄉公所鑒核並決定是否由該「基層觀摩活
    動」項目支用之程序，及永安社區發展協會於87年1月7日以
    北縣碇安社字第026號函文（參見附件6第4至5頁）、翡翠社
    區發展協會於87年3月23日以87翡翠字第10號函文（參見附
    件7第58至59頁）分別檢陳各該社區發展協會辦理國外觀摩
    研習實施計畫由石碇鄉公所鑒核並決定是否可由上開動支計
    畫之「對民間之捐助」、說明內容為補助社區年度建設、設
    備活動經費之該項目支用等程序，已可見究竟各該實施計劃
    是否符合上開協建小組核可之動支計畫內容而得實施甚至加
    以補助一事，係由石碇鄉公所予以審核，遇有不明確等疑義
    狀況，亦係由石碇鄉公所決定是否提報協建小組審核確認，
    此部分審核事宜係屬於擔任石碇鄉長之被告卯○○、擔任秘
    書之被告丑○○、擔任民政課長之被告庚○○、擔任村幹事
    之被告丙○○所主管之事務，由上開村辦公室、社區發展協
    會提報各該實施計劃之簽稿函文係經渠等先後審核決行亦可
    明。而本件首應審究者，厥為各該實施計劃有無悖離協建小
    組原本審核通過動支計畫所指同意予以補助之項目，承辦之
    石碇鄉公所人員即被告卯○○、丑○○、庚○○、丙○○因
    而就動支各該水源回饋費用之行為有無違反協建辦法第6條
    第2項其運用應經協建小組審核決議撥付之規定，是否違反
    自來水法第12條之1第3項所規定該費用係用以協助土地受限
    地區地方建設之意旨，及負責各該案件審核之被告卯○○、
    丑○○、庚○○、丙○○等人就上情有無明知係違背法令仍
    為之等情。按前揭自來水法第12條之1第3項及協建辦法第4
    條第2至4款之規定內容，關於水源回饋費用之運用暨所涉及
    促進地方發展建設項目之認定權責單位係協建小組，則該協
    建小組審核石碇鄉所提出動支計畫時，就其中該說明為基層
    觀摩活動之「其他」項目部分與協建辦法第7條所列各款相
    較，雖難認屬於第1、2款之環境、教育設施改善、社會福利
    及民俗活動或公共設施等事項，惟是否屬於該條第3款其他
    促進地方發展之建設項目部分，應屬協建小組予以認定之權
    責範圍，此亦有為該協建辦法主管機關之內政部營建署以87
    年6月8日87營署公字第12671號函文為相同說明可佐（參附
    件5第2頁），則該基層觀摩活動項目准予列入87年度石碇鄉
    動支計畫中既係由協建小組審核通過，已見前述，復據證人
    即內政部營建署公共工程組薦任技正尤培基證稱包括上開促
    進地方發展之建設項目之認定全依合議制之協建小組以自己
    主觀認知作認定，並將認定結果送交水源區管委會備查即可
    ，並無其他法律規定等情，均足見該協建小組係就此係持肯
    定見解，被告卯○○、丑○○、庚○○、丙○○等人認關於
    永安村所提出之上開國外觀摩研習實施計劃（包括泰國、越
    南行程）得以動支計畫中之基層觀摩活動項目補助，有86年
    9月17日經被告丙○○擬稿後呈請被告庚○○、丑○○、卯
    ○○審核批示同意辦理之簽文影本一份在卷供參（參附件5
    第16至18頁），以該實施計畫內容目的確實在從事觀摩活動
    ，而動支計畫所列基層觀摩活動項目復未排除關於國外觀摩
    活動之適用，以該永安村實施計畫形式上所載內容而論，尚
    難認有何與動支計畫之基層觀摩活動項目扞格而不得以該項
    目動支之情形。抑且，關於該動支計畫之基層觀摩活動內容
    、範圍有無限制一事，在協建小組審核上開87年度石碇鄉動
    支計畫之決議內容僅提及協建經費運用項目不得超出協建辦
    法第7條列舉項目內容，有上開86年6月26日協建小組第2次
    會議記錄影本一份可考，嗣後於87年8月間經臺北縣審計室
    抽查認石碇鄉公所為上開動支計畫所列協助臺北水源特定區
    地方建設經費有未依規定辦理情形通報由審計部臺灣省審計
    處轉請水源區管委會再轉請協建小組查明，及於86年10月間
    經法務部調查局函請水源區管委會查告國外水庫觀摩及國外
    旅遊活動是否屬於協建辦法第7條規定之協助地方建設項目
    ，經水源區管委會轉請協建小組研商審議時，協建小組先於
    87年11月20日87年度第4次小組委員會議決議認國外水庫觀
    摩及國外旅遊活動與協建辦法第7條第3款應無不合，於87年
    12月23日87年度第3次小組委員臨時會議中，仍認國外水庫
    觀摩考察為讓民眾確實瞭解水庫之維護管理及水庫興建目的
    與功能，尤其在水庫環境保護水土保持方面，更是全力配合
    ，減少破壞與抗爭，故確有助於促進地方發展及有益地方建
    設，迨於88年6月23日88年第2次小組委員會議中，復就石碇
    鄉公所以臨時動議提案具體討論永安村赴國外觀摩案是否合
    於協建辦法規定一案，於參酌石碇鄉公所以88年6月11日北
    縣碇民字第05082號函文稱關於該永安村越南、泰國行程與
    旅行社洽談安排觀摩行程時，要求須安排有水庫之地點，雖
    經旅行社安排永安村泰國行程之蒲美蓬水庫、越南行程之治
    安水庫，惟至當地限於某種原因無法進行參觀等說明後，仍
    經決議認此與協建辦法第7條第3款規定應無不合，有上開會
    議紀錄及函文影本各一份在卷供佐（參原審審理卷二第268
    頁至第304頁，附件8第115頁至第124頁、第188頁至第190頁
    ），由上情已可見協建小組事後尚且認為石碇鄉公所前所舉
    辦之國外水庫觀摩考察活動屬於協建辦法第7條第3款規定之
    其他促進地方發展之建設項目，並認石碇鄉公所所舉辦上開
    活動亦符合前協建小組審核通過之該鄉87年度動支計畫中所
    列基層觀摩活動、村活動設備項目，則被告卯○○、丑○○
    、庚○○、丙○○等人於審核永安村、永安社區、翡翠社區
    所提出國外觀摩研習實施計畫時，認該實施計畫應符合動支
    計畫所列基層觀摩活動及村活動設備項目，即非無由。然關
    於永安村所提出之國外觀摩研習活動實施計畫（包括86年9
    月20日至24日之泰國行程、86年9月27日至10月1日之越南行
    程）內容中，雖載明實施項目為國外水庫觀摩研習，有該實
    施計劃影本一份附卷可證（參附5第5至7頁），但證人即承
    辦該泰國及越南行程之安達天下旅行社副總經理丁○○於調
    查時及偵查中卻均證稱關於所承辦永安村泰國、越南行程均
    係與被告寅○○接洽，斯時被告寅○○有說明行程目的在希
    望能安排水庫考察行程，亦曾交付安排水庫觀摩之行程資料
    與石碇鄉公所承辦人員，因為之前就各該國家未曾安排此種
    水庫考察行程，伊同時有告知會透過當地旅行社安排看看，
    後來經當地旅行社人員告知各該水庫並未對外開放，且在出
    發前10餘日即已確定並無水庫觀摩行程，伊且記得是在簽約
    前即知道無法參觀水庫，出發前所召開行程說明會時提供之
    行程表即為後來實際之行程內容，當時即未包括水庫觀摩行
    程，亦在行程說明會中加以說明等語（證人丁○○此部分證
    言於原審未據被告等聲明異議，依刑事訴訟法第159條之5應
    認為業經同意而得作為證據），迨於原審訊問時，證人丁○○復證稱關於永安村泰國行程係由其所帶領，原本有人曾告
    知伊希望至當地可以安排參觀水庫，但實際上並無參觀當地
    水庫之活動，且在出發前之行程說明會上伊即有告訴所有參
    加之團員，但為此說明後並無任何人表示不願前往等語（參
    見原審審理卷一第58至62頁），均與其前在偵查中所述者相
    符，復據被告寅○○、證人即斯時亦有參加說明會之戊○○
    於調查中均供稱在行程說明會時證人丁○○確有告知無法觀
    摩水庫等情相符，並有不包括水庫觀摩活動之實際行程表及
    簽約時包括水庫觀摩之行程表等影本各一份可資互相參照（
    參附件9第14、16頁及附件4第41、44頁），證人戊○○於本
    院亦證稱我們沒有承辦，我們只是送公文上去，旅行社是承
    辦人丙○○洽辦等，此非惟可見此永安村泰國、越南行程內
    容與初始提出經石碇鄉公所同意使用協建經費補助之實施計
    畫內容不同，且此相異處已涉及原實施計劃目的之國外水庫
    觀摩活動重要事項無法進行，亦即原本石碇鄉公所認符合動
    支計畫之原因已不存在，此情形顯與協建小組事後所審核認
    符合動支計畫及協建辦法第7條規定者有別，且由上述事後
    協建小組為此予以決議之87年11月20日87年第4次小組委員
    會議、87年12月23日87年度第3次小組委員臨時會議、88年6
    月23日88年第2次小組委員會議中，並未曾提出任何文件足
    使該與會成員發覺各該行程係在事前即已發覺無法從事目的
    所需之水庫觀摩活動情形，證人即曾參與各該會議決議之梁
    金生、王岩邦、王煉楨、卞全忠、癸○○、張延光復均證稱
    開會時並無印象曾見過各該活動之行程表，僅證人張延光證
    稱印象中有一次會議曾見過行程資料，但所見資料中有參觀
    水庫活動之記載等語，甚且為該88年6月23日88年第2次小組
    委員會議案，之前石碇鄉公所提案之88年6月11日北縣碇民
    字第05082號函文說明五中，更謂原本永安村泰國行程係安
    排觀摩蒲美蓬水庫、越南行程安排觀摩治安水庫，且石碇鄉
    公所與旅行社洽談時，亦有要求須安排有水庫之地點，經旅
    行社予以安排各該水庫地點後，係至當地限於某種原因無法
    進行參觀（參附件8第119頁），有上開卷附各該會議記錄及
    函文影本一份可查，均可見事後協建小組審核時所知悉並予
    以決議者僅限於確有安排水庫觀摩之實施內容，及事後未能
    如期實施水庫觀摩活動之原因，亦僅係出於至當地因其他原
    因無法履行等情形，並不包括此實際上於舉辦前即已知悉無
    法從事實施計畫目的所需水庫觀摩活動之情形，因之，自難
    執上開協建小組事後各該會議認永安村所舉辦活動與協建辦
    法第7條第3款規定相符一節，即謂此在舉辦前即已確認無法
    從事實施計畫目的所需水庫觀摩活動卻仍予舉辦之情形，亦
    符合動支計畫及協建辦法第7條規定意旨。且關於永安村之
    泰國、越南行程，實情係在出發前數日旅行社即已告知無法
    舉辦觀摩活動，而被告寅○○於調查時復稱在行前說明會取
    得已更改不含水庫觀摩活動之行程表後，有將之轉交與包括
    被告卯○○、丑○○、庚○○、丙○○等人（參見88年度偵
    字第25134號偵查卷二第193頁背面），且以被告丙○○復係
    奉派參加永安村越南行程之石碇鄉公所人員之一，被告庚○○則奉派參加永安村泰國行程，以斯時與安達旅行社洽談之
    被告寅○○復供稱初始與旅行社接洽時，係經石碇鄉公所承
    辦人員告知一定要有水庫觀摩行程，伊才向旅行社為上開表
    示，但並不知道為何如此即可申請協建經費補助等語（參88
    年度偵字第25134號偵查卷二第243頁背面至244頁），可見
    承辦之石碇鄉公所人員對於該實施計劃之主要目的必須從事
    觀摩水庫活動一事當知之甚明，被告丙○○、庚○○二人既
    身為主要承辦此事務之民政課人員、課長，對此行程內容是
    否包括水庫觀摩活動一節自應有相當注意，而渠等在出發前
    既又已取得相關實際上並無水庫觀摩活動之行程資料，自難
    對各該行程實際上已無符合動支計畫或原本永安村所提實施
    計劃目的之水庫觀摩活動行程一事諉為不知，渠等辯稱出發
    前並不知行程有變更云云，顯屬卸責之詞，並無足採；證人
    癸○○於本院稱很多事情忘了，記不清楚等，亦無從為被告
    有利之認定，雖證人甲○○於本院證稱觀摩水庫、國外旅遊
    都是合乎協建辦法要件，不管單獨辦，或合併辦都可以，經
    過我們考慮以後認為並無不合。沒有標準，只要小組認為符
    合就可以處理這件事情，證人壬○○於本院雖證這個案子送
    到委員會審查，認為到國外水庫觀摩或旅遊活動，符合協建
    小組審查項目辦法規定，經過委員充分討論，那次瞭解到石
    碇鄉公所有到國外旅遊的活動，國外考察是否符合規定，最
    後決議認為依照使用辦法並無不符，使用辦法裡面有敦親睦
    鄰、促進地方發展，還有其他之項目，只要是使用在受限制
    居民，沒有一定的標準等，惟證人所述與協助臺北水源特定
    區地方建設辦法第7條亦明文包括：「1.環境、教育設施、
    社會福利及民俗活動。2.公共設施。3.其他有關促進地方發
    展之建設項目」等項目不相符，證人甲○○、壬○○所述為
    事後迴護之詞，尚難為被告有利之認定，再關於被告卯○○
    、丑○○是否在出發前即知悉實際上無法舉辦水庫觀摩活動
    之部分，以被告卯○○既自承原本預計參與永安村越南行程
    ，係之後因故取消之情形，足見被告寅○○所稱轉交實際行
    程表與被告卯○○一節，非無可能，再參酌於86年8月22日
    經永安村提出86年9月20日至24日、9月27日至10月1日止之
    國外水庫觀摩研習實施計畫時，被告丙○○所擬具意見雖同
    意以協建經費項下支付，惟會主計蔣武明時即有認此實施計
    畫與協建辦法第7條規定不符之意見，承辦之被告丙○○、
    庚○○亦曾為下述格頭村國外水庫觀摩研習實施計畫一案主
    計蔣武明仍簽擬同樣意見時，以續簽方式擬具是否函請內政
    部營建署核示後再行辦理之意見，有該86年8月22日永安村
    辦公處致石碇鄉公所之北縣碇永煌字第696號函文影本上所
    簽擬意見，及86年8月28日之續簽影本上相關記載可考（參
    附件5第5頁、第27頁），足見僅係國外水庫觀摩是否屬於動
    支計畫所指基層活動項目一事，主計人員之意見即已相佐，
    雖然如上述，各該實施計劃是否符合協建小組所通過動支計
    畫中「基層觀摩活動」項目且亦符合協建辦法第7條第3款其
    他促進地方發展建設項目一事，係屬於協建小組之認定權責
    ，且事後亦經該協建小組認從事國外觀摩活動應符合動支計
    畫及協建辦法規定，關於主計蔣武明對於此應不符合規定之
    解釋意見二者不同時，應依享有認定權之協建小組意見決之
    ，然而，此國外水庫觀摩研習實施計畫是否符合協建辦法規
    定既在初始至預支費用等辦理程序中均有承辦及會核單位意
    見相反之情形，負責審核決定如何處理之被告丑○○、卯○○基於上級主管為職權裁量之需要，對該活動實際實施情形
    自當有相當瞭解，加以被告丙○○於調查時即供稱斯時被告
    卯○○有與其及被告庚○○討論此不同意見處理事宜，係因
    被告卯○○指示不用理會主計之意見，要其繼續辦理該事務
    ，並謂若事後不符合規定，屆時追回補助款即可等語（參見
    88年度偵字第25134號偵查卷二第29頁），被告庚○○於調
    查時亦供稱上情無訛，益見被告丙○○、庚○○在遇主計人
    員對該事務是否符合協建辦法規定有質疑時，對能否動支該
    經費一事確有直接向被告卯○○、丑○○請示之情形，以被
    告寅○○復供稱亦有將實際之行程表資料交付與被告卯○○
    、丑○○之情事，被告卯○○、丑○○對該永安村泰國、越
    南行程之實際內容已無觀摩水庫活動一事自當知悉；否則，
    在事後由被告丙○○承辦後經被告庚○○、卯○○審核決行
    之88年3月11日北縣碇民字第1666號發文與水源特定區建設
    小組、水源特定區管理委員會之擬稿及函文中（參見附件8
    第52至70頁），渠等斯時由所附資料亦已明知永安村泰國及
    越南之國外旅遊行程，早在出發前即無法安排渠等所指定之
    蒲美蓬水庫或治安水庫觀摩內容，被告卯○○、丑○○二人
    亦無同意該函稿內容竟未載明此情而以「雖安排觀摩水庫之
    行程，惟至當地因限於某種原因無法進行參觀」之理，遑論
    被告丙○○亦自承依與安達天下旅行社簽立旅遊契約內容該
    實際行程既與原本簽約者不符，且又涉及是否符合原本永安
    村所提實施計畫目的且亦與是否得符合動支計畫而以協建經
    費補助之重要內容未依約履行，石碇鄉公所應依約請求賠償
    ，但渠等對此更未曾採取任何措施，益見此實際行程內容在
    舉辦前即已徵得各該承辦、審核之被告丙○○、庚○○、丑
    ○○、卯○○等人同意無訛。再觀諸上述被告丙○○、庚○○、丑○○、卯○○等人對於永安村所提出實施計畫與其後
    果舉辦之泰國、越南行程內容不符，且係涉及未舉辦任何水
    庫觀摩活動而與動支計畫及協建辦法規定不符等情，既在各
    該行程出發前即已知悉卻未採取任何通知該行程內容與協建
    辦法規定不符而無法以協建經費補助等措施在前，事後更無
    任何追究旅行社未安排所要求觀摩活動之行為，非惟可見渠
    等實際上對各該行程不安排觀摩活動係知情且同意，甚且，
    事後在由被告丙○○承辦後經被告庚○○、丑○○、卯○○
    審核決行之88年5月21日北縣碇民字第3576號發文與水源特
    定區建設小組、水源特定區管理委員會之擬稿及函文中（參
    見附件8第72頁至114頁），仍檢附由被告庚○○、丙○○所
    製作、其內登載各該行程確有從事水庫觀摩活動等不實內容
    之永安村泰國、越南行程出國觀摩研習報告書，有各該函文
    暨附件影本各一份在卷為憑，若被告卯○○、丑○○事前不
    知此情，此時亦無同意檢附此出國研習觀摩報告書之理，反
    而由被告庚○○、丙○○在製作上開報告書上尚且須登載不
    實內容，被告卯○○、丑○○對此亦不追究之情狀，堪認渠
    等對水源特定區建設小組對通過該筆基層觀摩活動經費之條
    件必須包括確實有從事水庫或與水源特定區保護等事務相關
    之觀摩活動一節實知之甚詳，否則當無刻意隱匿各該行程初
    始即無安排觀摩水庫行程之理。因之，被告卯○○、丑○○
    、庚○○、丙○○既明知上開永安村泰國、越南行程實際上
    與協建小組原本審議通過動支計畫之真意並不相符，且該行
    程若以水源回饋基金加以補助，顯係違反協建辦法第7條、
    第6條第2項規定，渠等仍同意各該行程動支協建經費並在事
    後據以辦理報銷手續，渠等有圖自己及其他隨行鄉公所人員
    、村民不法利益之犯意及行為均甚明，而如附表一、二所示
    者（包括被告丙○○、庚○○）並因而直接獲得各該金額之
    利益，渠四人此部分之圖利犯行，已甚明確，又觀諸永安社
    區發展協會於87年1月7日所提出以「社區幹部精神倫理建設
    －國外觀摩研習活動」實施計畫為名之計畫中，所實施對象
    僅限於該社區發展協會之理監事、幹部卻係全額補助，且目
    的雖謂係「為擴大本社區幹部精神生活領域，另加強社會倫
    理教育，擬聚幹部意識，健全社區組織，俾落實祥和社區發
    展目標」，但所實施之國外觀摩研習活動實際內容為何及與
    目的間之關聯性是否相當，均未見說明，遑論此與協建辦法
    第7條所規定協助地方建設項目間之關聯性如何亦不明，而
    斯時承辦之被告丙○○仍簽報以協建辦法第7條第1款社會福
    利事項方式同意准予動支，以斯時主計蔣武明先後具體說明
    以社會福利項目辦理頗為牽強，而該實施計畫復未列出具體
    觀摩項目等供憑認之情況，被告庚○○、丑○○、卯○○等
    未予究明即同意辦理，有記載各該擬具意見之便條紙影本二
    紙在卷為憑（參附件6第7頁及同頁背面），渠等是否確依協
    建辦法規定予以審核，已有疑問；且參諸該永安社區行程據
    以申辦動支協建經費時所提出之行程表名稱為「永安社區幹
    部高棉、緬甸考察團」，內容亦有第一日至金邊市區社區觀
    摩考察、第五日至庇古鄉村社區觀摩考察之記載，與證人即
    承辦之安達天下旅行社副總經理丁○○所提出出發前所提供
    參團者實際行程表相較，後者並無任何觀摩考察該國社區之
    活動，有各該契約書影本一份附卷可稽（參附件6第8頁、附
    件4第47頁），而被告丑○○、庚○○、丙○○復自承渠等
    有參與該次行程，渠等在事前自足以知悉該行程內容實際上
    並無任何如永安社區初始所提出實施計畫所指觀摩考察活動
    ，然渠等仍加以申辦動支協建經費，而被告卯○○如上述，
    在前舉辦之上開永安村以觀摩為名之活動曾有爭議，而本案
    是否符和協建辦法第7條規定，仍再經主計蔣武明寫具不同
    意見之情形下，對該實施計畫未臻具體、實際所安排行程為
    何等，在承辦人員呈報由其為最後裁示時，當無未進一步究
    明而仍同意動支協建經費之理，遑論各該行程經其指派鄉公
    所隨行人員前往而足以確知實際行程內容與原實施計畫不同
    時，其亦無任何追究旅行社責任或繳回相關補助之措施，其
    事前對行程並無實際觀摩活動安排一事，實難諉為不知；因
    之，被告卯○○、丑○○、庚○○、丙○○等人在明知該行
    程內容並無任何實際觀摩行程之情況下，非惟事前以旅行社
    所提供記載與實情不符之具備觀摩活動行程表辦理相關協建
    經費動支程序，事後為掩飾上情，又持該與事實不符之行程
    表提供協建小組加以審核，渠等對該行程不符合動支計畫項
    目，自亦不符合協建辦法第7條所規定促進地方發展項目而
    有違背法令之情形，實知之甚明，卻仍為圖自己及其他參與
    之永安村社區幹部之利益予以同意辦理，並以協建經費加以
    全額補助，致如附表三所示之人獲得各該利益，渠等此部分
    直接圖利行為，已甚明確。另關於翡翠社區○○道行程部分
    ，於87年3月23日由翡翠社區發展協會提交與石碇鄉公所之
    「社區精神倫理建設－社區區外研習觀摩」實施計畫內容，
    姑不論所實施對象僅限於該社區發展協會之理監事、幹部，
    預計之實施地點為美國西部重要水庫區，實施項目則為社區
    及小康計畫研習觀摩，有該實施計畫書影本一份附卷可稽（
    參附件7第59頁），然與其後所舉辦實際觀摩之地點卻在日
    本北海道，且所安排行程內容中復未見有與實施項目所指社
    區及小康計畫研習觀摩相關之安排等情相互參照，明顯可見
    該實際行程內容與實施計畫所指觀摩活動絲毫無涉，復據該
    社區發展協會理事長癸○○陳稱係於87年8月12日以87翡翠
    字第017號函即一併送交與石碇鄉公所（此部分證述未經被
    告等於原審聲明異議，依刑事訴訟法第159條之5應認為業經
    同意而得作為證據），則承辦暨審核決行之被告丙○○、庚○○、卯○○（另被告丑○○部分尚難認知情並有參與此事
    務之審核決定）在出發前既已取得該實際行程表資料而得以
    知悉該行程內容與原本實施計畫內容所述迥異，且證人即承
    辦該旅遊行程之合興旅行社職員許寶珠復證稱該行程自始即
    未安排任何觀摩考察活動，而僅屬一般旅遊性質（其證言因
    未經被告等於原審聲明異議，依刑事訴訟法第159條之5應認
    為業經同意而得作為證據），縱使渠等事先同意由動支計畫
    中之「補助社區年度建設、設備活動經費」項目下支付時，
    因實際安排之行程尚未確定而無從判斷，惟由證人癸○○證
    稱石碇鄉公所承辦人員並未要求所舉辦活動必須包括水庫觀
    摩活動方與規定相符，而之後被告丙○○、庚○○、卯○○
    又有在前開送交行程表之函文上為是否派員隨團出國一事擬
    辦、審核，渠等足以由所附行程表資料知悉與實施計畫不符
    之情事，卻仍未為適當處理，甚且事後仍辦理相關資料核備
    、經費報銷等程序，益見承辦之被告丙○○、庚○○、卯○○實已明知該行程內容實際上已違反動支計畫之目的而違反
    協建辦法之規定，卻仍為圖利如附表四所示該社區發展協會
    幹部等人而同意據以支用協建經費，渠三人就此有圖利之犯
    意及行為，亦堪認定。至於前述88年6月23日88年第2次協建
    小組委員會議中，雖就石碇鄉公所以臨時動議提案具體討論
    翡翠社區、永安社區赴國外觀摩案部分是否合於協建辦法規
    定一案，尚有參酌石碇鄉公所以88年6月11日北縣碇民字第
    05082號函文稱關於永安社區、翡翠社區係以國外鄉村社區
    觀摩考察為主，並有包括各該實施計畫、行程表等資料作為
    附件供協建小組審查，但參諸關於所附永安社區高棉、緬甸
    行程表，係記載有前往金邊市區社區、庇古鄉村觀摩考察而
    與實情不符之資料（參附件8第139頁），該協建小組會議在
    無從知悉實際上並無觀摩考察行程之情形下所為決議，自無
    從據之為該實際舉辦行程是否符合協建辦法第7條第3款規定
    之認定，遑論如上述，被告丙○○簽擬經被告庚○○、丑○○、卯○○審核同意者亦係以協建辦法第7條第1款之社會福
    利項下動支，並非協建小組所指之同條第3款情形；另關於
    翡翠社區○○○○道行程部分，如上述，本案被告丙○○簽
    擬經被告庚○○、卯○○審核同意者係以協建辦法第7條第1
    款之社會福利項下動支，並非協建小組所指之同條第3款情
    形，且由該決議文仍認行程有從事國外觀摩係符合協建辦法
    第7條第3款規定之情況，協建小組為該決議時是否確知實際
    行程上與原實施計畫不同且亦無觀摩活動，亦有可疑，是自
    亦難置上述實施計畫與實際行程表迥異，及證人許寶珠亦稱
    自始即未安排任何觀摩行程於不論，即據之認被告等此同意
    動支協建經費之行為未違背協建辦法規定。綜上所述，被告
    卯○○、丑○○、庚○○、丙○○對經辦審核之前開永安村
    泰國、越南行程，永安社區高棉、緬甸行程，及被告卯○○
    、庚○○、丙○○對經辦審核之翡翠社區○○○○道行程等
    ，既明知若以動支協建經費方式辦理，以各該行程時實際安
    排之情節已悖離原本動支計畫規定項目而與協建辦法第7條
    、第6條第2項規定有違，卻仍同意並先後據以動支撥付款項
    ，並均發生使如附表一至四所示被告、村民或各該社區發展
    協會幹部獲得利益之結果，渠等應係基於圖利自己及其他私
    人之犯意而該當於直接圖利之罪責，均堪認定，被告等上開
    所辯，顯屬卸責之詞，並無足採。再按公務員職務上所掌之
    公文書，係指公務員在其職務範圍內有權製作之公文書而言
    ，不以其掌管者為限，查本案被告丙○○、庚○○因係以公
    務員身分奉派參與永安村越南、泰國行程，而依臺北縣政府
    暨所屬各機關因公出國人員報告書提出及處理注意事項第4
    條、第10條規定，各機關因公出國人員應自返國之日起三個
    月內提出出國報告書，並附具「臺北縣政府暨所屬機關因公
    出國人員報告書審核表」，若無正當理由未在期限內提出，
    除由其服務機關簽報議處外，嗣後不得核派出國，足見公務
    員因公出國時，須提出之出國報告書係在其職務範圍內應製
    作且有權製作之文書，自具有公文書之性質。被告庚○○既
    自承所參與之永安村泰國行程部分，實際上並無前往參觀泰
    國蒲美蓬水庫或任何水庫之活動，其在該行程之出國觀摩研
    習報告書內文二過程部分，竟登載：「第二天驅車前往全泰
    之最大水庫（蒲美蓬）水庫，此水庫之名稱係以．．．由清
    邁乘車約一小時三十分鐘才抵達（蒲美蓬）水庫之邊緣再換
    乘遊船航行水庫內之支流，到達水庫之所屬省份－達府省，
    並聽取當地導遊對水庫之介紹．．．，導遊並對水庫之維護
    過程作詳細之解說．．．」等情，所述抵達蒲美蓬水庫之時
    間、方式，甚至實際遊覽該水庫、聽取解說等事項，均係出
    於杜撰，此屬於不實事項無訛，被告庚○○明知此與實情不
    符而仍將之登載作為該出國觀摩研習報告內容之一部分，當
    屬登載不實事項在其職務上所掌公文書之行為，其將之併同
    下述被告丙○○所登載不實之公文書均提報與臺北縣政府，
    自亦妨害臺北縣政府對於公務員出國事務管考之正確性。被
    告丙○○亦自承所參加之永安村越南行程，實際上並未曾前
    往參觀越南治安水庫或任何水庫，其在該行程之出國觀摩研
    習報告書內文二過程部分，竟登載：「第二天：早餐後，乘
    車約1小時15分鐘來到治安水庫，治安水庫位於胡志明市．
    ．．。經聽取當地導遊對水庫解說期工程建造過程、操作與
    運轉、水庫功能及遊覽秀麗的湖光山色後，讓我們深深體會
    水庫對國家建設之重要性．．．」等內容，所述確有抵達治
    安水庫、聽取解說甚至遊覽該水庫一事，自屬於不實事項，
    其明知此與實情不符而仍將之登載作為該出國觀摩研習報告
    內容之一部分，就此自屬登載不實事項在其職務上所掌公文
    書之行為；另其既自承關於永安村泰國、越南行程之承辦人
    確係其本人，並無如格頭村泰國行程係由案外人張榮團承辦
    之情況，各該二份出國報告書逾期未提出之原因自與承辦人
    是否離職致接辦人未能在期限內提出者無關，其明知此情竟
    仍在各該二份逾期未提出出國報告書說明表上之逾期未提出
    原因欄內登載如事實欄二之（二）所示事由，所登載者自屬
    不實事項，再併同上開二份出國報告書提報與臺北縣政府，
    自亦足以妨害臺北縣政府對於公務員出國事務管考之正確性
    而生損害於公眾。是以，被告丙○○、庚○○分別有上開行
    使公務員登載不實事項於公文書之行為，亦甚明確。另關於
    被告丙○○變造各該契約書後持以行使之部分，由臺北縣石
    碇鄉公所檢送法務部調查局臺北縣調查站之卷附如事實欄三
    所示三份契約書原本簽約日期欄中（參附件11第35頁背面、
    第51頁、第52頁），非惟明顯可見以立可白塗改後再填上「
    十八」日之痕跡，且由各頁背面可見之原留存字跡，亦可見
    其上原本填寫之數字應為「二」，核與證人丁○○於調查時
    及偵查中所一再陳稱永安村泰國、越南行程之簽約日期為86
    年9月2日者若合相符，而證人林永祥於調查時亦稱該契約簽
    訂時間應在86年9月初（此部分證述未經被告丙○○聲明異
    議，依刑事訴訟法第159條之5第2項，視為經同意而有證據
    能力），加之關於永安村泰國行程、格頭村泰國行程之出發
    日分別為86年9月19日、8 6年9月20日，而永安村越南行程
    之出發日雖為86年9月27日，但被告丙○○及證人丁○○亦
    均稱該永安村越南及泰國行程因時間接近，二者係一起辦理
    簽約事宜，若如被告丙○○所辯稱係在前二者出發前一、二
    日始簽約，以一般旅行社須簽約後始進一步處理相關食宿安
    排、簽證等事務之常情，各該旅行社是否同意遲至斯時方簽
    約實悖於常情，被告丙○○此部分所辯，已難憑信；抑且，
    關於永安村泰國、越南各該行程，石碇鄉公所擬派隨同之工
    作人員名單係於86年9月2即連同格頭村泰國行程部分均簽請
    核示，有該簽文影本一份附卷可稽（參見附件5第45、46頁
    ），縱使被告丙○○在之前即已知悉各該行程內容且取得行
    程表，惟在究竟各該行程之確切日期、內容等在未經簽約前
    仍非確定之情形下，其亦無捨先簽約確定相關事宜而在事前
    即為隨行工作人員先簽請核示之理；至於其所提出之用印登
    記單影本一紙上雖有關於各該契約係在86年9月18日請示用
    印之記載，惟該影本上之記載顯非真實，故此亦不足為被告
    丙○○有利之認定。因之，被告丙○○對此屬私文書性質之
    永安村泰國、越南及格頭村泰國行程之國外旅遊契約書簽約
    日期加以更改，既未經斯時簽約之安達天下旅行社、美安旅
    行社同意或授權即擅自為之，其後再將之檢送與法務部調查
    局臺北縣調查站，自足以生損害於安達天下旅行社、美安旅
    行社及法務部調查局臺北縣調查站就相關資料調查之正確性
    ，其有此行使變造私文書行為，已足認定。再關於被告丙○○曾於88年6月初借用登載石碇鄉公所80年2月6日起至86年
    12月16日止之用印請示登記簿一節，業據證人即斯時負責保
    管該用印請示登記簿之楊尊棋於調查時證述在卷，被告丙○○對此亦不爭執，並稱伊借用時該紙張尚完好等語，而在其
    借用後未久之88年6月7日由石碇鄉公所將該用印請示登記簿
    檢送法務部調查局臺北縣調查站時，該登記簿第49頁關於86
    年9月2日起至同年12月16日止之用印請示登記資料即有遭人
    撕除而仍殘餘紙張於裝訂處之情形，亦有該用印請示登記簿
    原本一份附卷可按，雖然證人楊尊棋亦證稱被告丙○○借用
    後復有被告丑○○、庚○○亦借用，且係在被告庚○○借用
    時才發現該紙缺損等情，復據被告丑○○陳稱伊當時確有借
    用，但借用原因為何已不記得，被告庚○○則陳稱伊借用時
    即發現該紙張缺損不見等語，尚難確認究竟撕除該紙張之人
    為被告丙○○或其後之被告丑○○，甚或另有他人，但於88
    年9月27日被告丙○○為如事實欄一所示事件至法務調查局
    臺北縣調查站接受調查時，竟另提出一份該登記簿第49頁內
    容之登記資料影本（參88年度偵字第25134號偵查卷二第154
    頁），其上關於永安村國外旅遊契約書之用印請示登記時間
    則記載為86年9月18日，惟該契約之實際簽訂時間既據證人
    丁○○證稱係在同年月2日，並有上述經塗改日期之契約書
    原本在卷可佐，被告丙○○所提出該紙影本內容顯係經其擅
    自更改後製作影本提出，以被告丙○○斯時亦得知法務部調
    查局臺北縣調查站正調閱相關資料案卷之情況，對該用印請
    示登記簿第49頁資料將與其所提出者不相符一事自知之甚明
    ，則其為使自己所提出用印請示登記資料影本不致在與原本
    核對下遭發覺係更改不實者，遂擅自未經斯時職權掌管該文
    書之楊尊棋同意即予擅自撕除，已炯然甚明，被告丙○○辯
    稱不知情亦非其所為云云，顯無可信；是被告丙○○所擅自
    撕除者既係公務員楊尊棋斯時依職權所掌管之文書，其有毀
    棄公務員職務上掌管文書之犯行，洵堪認定，雖證人陳桂棠
    於本院證稱當時寫請示單的案由這張之前本子還有其他單據
    ，這張之後我記得還有其他單據，我寫的那張不是最後一頁
    等，證人陳靜宜於本院雖證稱有寫子○○的字跡就是我用印
    的，用印日期我忘了。用印前前面已經填滿其他人員用印申
    請之相關內容，我們是照順序填的，用印申請沒有填寫日期
    係有時會忘記，因為沒有常常在用等，證人己○○於本院證
    稱用印之前，其他申請用印人員的申請內容已經填載完成，
    我當時是托兒所所長。我的工作是托兒所業務，還有承辦其
    他石碇鄉的業務。有承辦到相關案件需要用到關防才會寫用
    印請示簿。用印請示簿就是照順序寫下去。若脫頁或不見了
    ，如何處理，因不是我的業務範圍，我不清楚，以前沒有做
    過這種事情等。證人辛○○於本院雖證稱86年9月18日用印
    ，上面用印內容是我親筆所寫。當時填寫這些單子，前面其
    他用印人員已經填寫，我沒有看到吳課長填寫申請用印申請
    書，他還沒寫。我當時知道他們要出國了，知道他用印的內
    容為何。填載過程我沒有看到，我只是請他讓我先填等，亦
    均無從為被告丙○○有利之認定，被告卯○○、庚○○、丙○○、丑○○前揭之所辯，無非係卸責之詞，不足採信，本
    件事證明確，被告卯○○、庚○○、丙○○、丑○○四人之
    前揭犯行均堪以認定。被告卯○○、庚○○、丙○○請求傳
    訊證人丁○○，因丁○○經拘提未到，且本件事證已明，核
    無必要。
二、按被告卯○○、丑○○、庚○○、丙○○於上開事實欄一所
    示行為後（86年9月至87年6月），貪污治罪條例第6條第1項
    第4款已於90年11月7日公布、於同年月9日生效修正為「對
    於主管或監督之事務，明知違背法令，直接或間接圖自己或
    其他私人不法利益，因而獲得利益者」，與修正前相較，該
    條例第6條第1項第4款規定修正前與修正後之法定刑度雖相
    同，但修正後規定之構成要件尚須限於「明知違背法令」，
    且「已經獲得利益」者，始該當該圖利罪責，以被告等所為
    犯行亦符合修正後所加之有「明知違背法令」及「因而獲得
    利益」等情形，其行為依修正前、後規定均該當於該圖利罪
    責，惟二者相較，顯然修正後規定對被告較為有利，依刑法
    第2條第1項但書之規定，自應適用裁判時修正後之貪污治罪
    條例第6條第1項第4款規定（另該條例雖於92年2月6日復經
    修正，惟關於該條例第6條第1項第4款規定部分並未經修正
    ，且被告等亦無應適用此次修正後之該條例第12條之1規定
    之問題，亦予敘明）。查被告卯○○、丑○○、庚○○、丙○○分別係臺北縣石碇鄉鄉長、石碇鄉公所秘書、民政課長
    、村幹事，均具公務員身分，渠等如上述，就其等職權上所
    主管事務範圍之得否適用動支計畫核撥經費一事，明知永安
    村泰國、越南行程、永安社區高棉緬甸行程、翡翠社區○○○○道行程之實際內容違背動支計畫所列項目之本意，若動
    用協建經費予以補助將違反協建辦法第7條、第6條第2項規
    定，卻為圖如附表一至四所示渠等自己、其他共同被告、鄉
    公所隨行人員及村民、社區幹部等可獲取各該出國旅遊費用
    補助而同意辦理上開動支手續，渠等所為核係犯貪污治罪條
    例第6條第1項第4款之圖利罪。另被告丙○○、庚○○如事
    實欄二所示，基於公務員身分在渠等應製作具公文書性質之
    出國報告書上登載不實事項並持以行使之，足以生損害於臺
    北縣政府對於公務員出國是事務管考之正確性，核各係犯刑
    法第216條、第213條之行使公務員登載不實公文書罪；被告
    丙○○前開如事實欄三所示行為，則係犯刑法第216條、第
    210條行使變造私文書罪，及第138條之毀損公務上掌管文書
    罪。被告丙○○、庚○○就事實欄二所示分別登載不實事項
    於公文書上之行為，已各為其後行使之高度行為所吸收，均
    不另論罪；另被告丙○○如事實欄二之（二）部分所示先後
    三次登載不實事項於公文書之行為，及如事實欄三所示先後
    三次變造永安村泰國、越南行程，格頭村泰國行程之各該契
    約書之行為，均時間緊接，方法相同，觸犯構成要件相同之
    罪名，均為連續犯，惟各該三次登載不實事項於公文書行為
    ，及三次變造私文書之行為，均分別為其後一次行使（以87
    年6月22日北縣碇秘字第5155號函文送交臺北縣政府，及以
    石碇鄉公所88年6月7日北縣碇民字第4892號函文送交法務部
    調查局臺北縣調查站者）之高度行為所吸收，亦不另論罪。
    被告卯○○、丑○○、庚○○、丙○○如事實欄一之（一）
    、（二）所示部分，及被告卯○○、庚○○、丙○○就如事
    實欄一之（三）所示部分，彼此間均有犯意聯絡，行為分擔
    ，應論以共同正犯。關於如事實欄二所示被告丙○○、庚○○各犯行使公務員登載不實公文書罪部分，起訴書以渠二人
    就彼此各該行為均有犯意聯絡而為共犯之部分，觀諸被告丙○○、庚○○既係分別參與不同之永安村越南、泰國行程，
    依上開臺北縣政府暨所屬機關因公出國人員報告書提出及處
    理注意事項規定，渠等應僅就各自因公出國之部分提出報告
    ，對自己未出國之該案本不負有提出出國報告之義務，渠二
    人間並無以另一人所提出與己無涉之登載不實出國報告書行
    為為自己行為之必要，自無從謂渠二人就彼此公務員登載不
    實公文書犯行部分有何犯意聯絡、行為分擔可言，關於被告
    丙○○行使登載不實之逾期未提出出國報告書說明表部分，
    亦係被告丙○○個人所承辦職務之工作範圍，尚無積極證據
    堪認被告庚○○就此有與被告丙○○有犯意聯絡之情形，公
    訴意旨此部分容有誤會。被告卯○○、庚○○、丙○○如事
    實欄一所示前後四次圖利罪部分（關於永安村泰國、越南行
    程雖以同一公文擬批，惟係分就時間不同之二行程為之，是
    否均符合應分別就各該內容為不同之審核行為，且實際上圖
    利行為及發生圖利結果之時間依各該行程發生時間亦屬不同
    ，應屬不同之圖利行為），被告丑○○如事實欄一之（一）
    、（二）所示三次行為，均時間緊接，方法相同，各觸犯構
    成要件相同之罪名，均為連續犯，應分別依刑法第56條規定
    從情節（圖利金額較高）較重之如事實欄一之（二）所示該
    次以一罪論，並均加重其刑。被告丙○○關於如事實欄三所
    示行使變造私文書及毀棄公務員職掌文書罪二罪間，有方法
    、目的之牽連關係，應從變造行為達三次之情節較重之行使
    變造私文書罪論處。又犯貪污治罪條例第4條至第6條之罪，
    情節輕微，而其所得或所圖得財物或不正利益在50,0 00元
    以下者，減輕其刑，固為同條例第12條第1項所明定，惟2人
    以上共同實施犯罪，應負共同責任，其個人所分得財物或圖
    得財物或不法利益雖在50,000元以下，或個人縱未分得或圖
    得任何財物及不法利益，然共犯者間所得或圖得之財物及不
    法利益總數如超過50,0 00元，縱屬情節輕微，仍無該條項
    之適用（參見最高法院93上字第2231號刑事裁判意旨），是
    本案被告等如事實欄一之（二）所示該次圖利行為，就被告
    丑○○、庚○○、丙○○三人實際所得利益計算已逾50,000
    元，自無該規定之適用，併予指明。被告庚○○上開圖利、
    行使公務員登載不實公文書二罪間，犯意個別，行為互殊，
    應予分論併罰；公訴人此其上開二行為間有牽連關係，但參
    諸其為行使登載不實公文書行為係出於經臺北縣政府稽催之
    緣故，顯然與前述圖利之行為並無相關性，尚難認二者間有
    何牽連關係可言，公訴人此部分容有誤會。另被告丙○○上
    開圖利、行使公務員登載不實公文書、行使變造私文書三罪
    間，犯意個別，行為互殊，應予分論併罰；公訴人認被告丙○○就此三罪間有牽連關係之部分，參諸其為行使登載不實
    公文書行為係出於經臺北縣政府稽催之緣故，嗣後行使變造
    私文書之行為亦係經法務部調查局臺北縣調查站調查後，為
    掩飾犯行而起意，顯然後二者與前述圖利之行為並無相關性
    ，尚難認此三罪間有何牽連犯之關係，公訴意旨就此亦有誤
    會，均予說明。公訴意旨另略以關於案外人石碇鄉格頭村村
    長陳樹根，於86年8月22日，以北縣格跟字第016號函提出「
    國外觀摩研習活動」實施計畫，亦藉國外水庫觀摩研習名義
    向石碇鄉公所申請補助1500,000元，為便利鄉公所人員得派
    遣工作人員一併前往，並以鄉公所為主辦單位參與該項活動
    ，嗣由代理村幹事張榮團偕同陳樹根與不知情之美安旅行社
    林永祥接洽泰國8日遊之行程（下稱格頭村泰國行程）；被
    告丙○○明知該出遊行程與水庫觀摩及協助地方建設項目無
    關，不得動支協建經費補助，竟基於圖利之意思，仍動用印
    信以鄉公所名義與美安旅行社簽訂旅遊契約書。雖主計蔣武
    明持反對意見，被告卯○○、丑○○、庚○○、丙○○等人
    仍在明知本案為旅行遊玩行程之情形下，於同年9月17日出
    發前，由被告丙○○依照確定行程之團費，以國外水庫觀摩
    名義簽請預支水源區回饋基金經費，並稱本案係屬協建項目
    中「社會福利」之規定辦理，補助格頭村村民每人12 ,000
    元，隨行出遊之公所人員，則全額補助，共計動支730 ,000
    元，並經被告卯○○、丑○○、庚○○核章通過，准予執行
    後檢據核銷。因認被告卯○○、丑○○、庚○○、丙○○就
    此亦涉有貪污治罪條例第6條第1項第4款圖利罪嫌之部分。
    訊據被告卯○○、丑○○、庚○○、丙○○均堅決否認有此
    部分行為，並均辯稱該行程之補助符合協建小組所通過動支
    計畫之內容，事後亦經協建小組同意等語。查格頭村辦公處
    於86年8月22日以北縣格根字第016號函文提報石碇鄉公所之
    辦理國外觀摩研習實施計畫中，所載實施項目係國外水庫觀
    摩研習，而嗣後被告丙○○擬辦經被告庚○○、卯○○審核
    通過之簽文中，初始係認該計畫符合協建辦法第7條第1款之
    社會福利項目，嗣以函文通知格頭村同意動支協建經費時，
    則係同意由動支計畫之「基層觀摩活動」項下支付，有該實
    施計畫及簽稿、函文等影本各一份附卷可稽（參附件5第29
    頁至34頁），足見石碇鄉公所認該實施計畫得適用動支計畫
    中之「基層觀摩活動」項目予以支付；然而，證人即承辦此
    格頭村泰國旅遊行程之美安旅行社特約領隊林永祥於調查中
    係證稱：初始與格頭村村長陳樹根接洽時，即有說明國外旅
    遊行程須安排水庫觀摩，經確定係赴泰國旅遊後，伊聯繫得
    知羅永地區有水庫，遂安排於第5日至羅永地區旅遊時經過
    該水庫，並在該景點讓乘客上廁所，隨車導遊則在車上負責
    作水庫之簡介，內容包括水庫成立時間、風景等（參88年度
    偵字第25134偵查卷一第75至77頁、同偵卷二第103 頁背面
    至104頁，其此部分證述未據當事人於原審提出聲明異議，
    依刑事訴訴法第159條之5第2項，即視為均同意作為證據）
    ，核與卷附載明第5日係前往羅永地區之該格頭村泰國行程
    資料表所示相符，雖然證人林永祥亦稱至該水庫時並未安排
    水資源保護、綠化、水土保持等實際上之考察、觀摩，證人
    陳樹根亦稱經過該地區時，並未進入水庫內參觀，但如前述
    ，協建小組審核通過之87年度石碇鄉動支計畫中關於基層觀
    摩活動之實質內容、要件、限制等，該協建小組並未附加具
    體說明在先，而格頭村所提出之該國外觀摩研習實施計劃與
    其後出國行程相互對照，雖然所指觀摩行程僅限於過該水庫
    並由導遊在車上解說之方式進行，是否足以達到觀摩之效果
    實質存疑，然以觀摩之形式、態樣甚多，是否能達成觀摩效
    果之評估等畢竟應由主辦之行政機關審慎為之，否則亦有行
    政或監察等行政權本身之處議方式加以約制，該實際行程既
    確有從事原預定水庫觀摩活動之形式，縱使日數及活動方式
    有不當，要屬石碇鄉公所或其後審議之協建小組基於行政職
    權應予檢討改進之問題，在協建小組同意舉辦之基層觀摩活
    動項目並無任何程度、方式等限制之情形下，被告卯○○、
    丑○○、庚○○、丙○○等人未進一步以行政督導權限為更
    實質之要求，至多僅屬渠等行政裁量是否未當之範圍，在該
    活動實際內容形式上與協建小組所指觀摩活動相符之情形下
    ，被告等准予依動支計畫辦理，尚難認已違反協建小組對該
    動支計畫所設項目，自亦難進而認已達違反協建辦法規定之
    程度，遑論以被告等斯時係依動支計畫所列文字辦理之情形
    下，亦難認期渠等主觀上亦明知此行程之觀摩方式草率係違
    反動支計畫及協建辦法規定；因之，此部分尚無積極證據堪
    認被告等所為係違背法令及渠等有何明知違背法令之情形，
    依渠等行為時之貪污治罪條例規定，亦不成罪，惟公訴人以
    此於前開論罪科刑之如事實欄一所示者有連續之裁判上一罪
    關係，是此部分不另為被告卯○○、丑○○、庚○○、丙○○等人無罪之諭知。另公訴意旨略以被告丙○○與庚○○以
    犯意聯絡，因在臺北縣政府稽催石碇鄉公所補送「出國人員
    報告書」時，被告丙○○有製作不實之格頭村泰國行程之泰
    國羅永水庫觀摩研習報告，及被告丙○○另以「承辦人係職
    務代理，且已離開，接辦人員因業務繁忙致不及於規定期限
    內提出報告書」之不實理由，作為「逾期提出原因」，登載
    於格頭村泰國行程之逾期未提出出國報告書說明表上，並經
    被告庚○○、卯○○核章判發，提報臺北縣政府；嗣後又因
    審計單位抽查以石碇鄉公所動支協建經費未依預、決算程序
    辦理，且補助活動亦與水源區地方建設辦法之規定不符，函
    請管理機關即水源區管委會查辦，水源區管委會交由協建小
    組請鄉公所提出說明時，被告丙○○為避免東窗事發，復以
    「行前與旅行社洽談觀摩行程時，均安排有水庫參訪行程，
    惟至當地時限於某種原因無法進行參訪，其責任在於旅行社
    」為由，出具提案書，併同不實之出國報告書、不實之行程
    表，提報水源區地方建設小組審議而行使之；因認被告丙○○、庚○○亦涉有此行使公務員登載不實公文書罪嫌部分，
    訊據被告丙○○、庚○○均堅決否認涉有各該行為，被告丙○○辯稱該格頭村泰國行程出國報告書係依行程表資料所寫
    ，逾期未提出出國報告書說明表上之記載，亦係因原本承辦
    人確有離職才如此書寫，而各該未參觀水庫情形亦係至當地
    才發覺等語，被告庚○○則辯稱相關事務係由被告丙○○自
    行找資料所為等語。查關於格頭村泰國行程之出國觀摩研習
    報告書係被告丙○○所製作一節，為被告丙○○所是認，但
    如前述，證人林永祥既證稱在第5日至羅永地區時，在該水
    庫景點係由團員去上廁所，導遊則有在車上解說該地區水庫
    之相關情形，與該出國觀摩研習報告書中過程二所登載「．
    ．．第五天：早餐後專車來到位於羅永縣之羅永水庫，經導
    遊解說羅永水庫除了用於．．．」等情相較，關於該行程當
    日既確有至羅永地區之水庫，相關情形亦係由導遊解說等二
    者並無不同，自難認此報告書內容有何登載不實事項者可言
    ；關於被告丙○○在格頭村泰國行程之逾期未提出出國報告
    書說明表雖以該業務之承辦人係職務代理，且已離開，接辦
    人員因業務繁忙致不及於規定期限內提出報告等為由，然業
    據其迭次陳稱該部分業務承辦人確為案外人張榮團，且該人
    事後確有離職等，復經證人張榮團於偵查中證稱其斯時確實
    擔任格頭村代理村幹事等語，足見被告丙○○此部份登載並
    無不實，自難認被告丙○○就此有何行使登載不實公文書之
    行為；關於被告丙○○在88年6月間為如事實欄一所示行程
    及格頭村泰國行程送請協建小組審議是否符合協建辦法規定
    時，被告丙○○在其所擬辦送請審議之函文中雖登載上述之
    ：「行前與旅行社洽談觀摩行程時，均安排有水庫參訪行程
    ，惟至當地時限於某種原因無法進行參訪，其責任在於旅行
    社」等內容，惟以其所述永安村泰國、越南及格頭村泰國行
    程之行前與旅行社洽談時確有提及須安排水庫觀摩行程，業
    據上述證人丁○○、林永祥證述在卷，其所指某種原因無法
    進行參訪之說明亦非具體，至多僅足以說明被告丙○○對具
    體原因未予以詳細說明，尚難執其所寫不具體或未寫出實情
    ，即謂上開登載內容係不實，是此亦無從謂被告丙○○有何
    行使公務員登載不實公文書罪嫌；因之，自亦難認被告庚○○有何與被告丙○○共謀犯上開罪嫌者可言；則此部份既無
    積極證據堪認被告丙○○、庚○○有此行使公務員登載不實
    公文書之行為，此部分原應為被告丙○○、庚○○無罪之諭
    知，但公訴人以此與渠等上揭如事實欄二所示行為屬連續犯
    之裁判上一罪關係，是此部份爰不另為渠二人無罪之諭知。
    關於公訴意旨以被告丑○○亦有參與上開翡翠社區於87年3
    月23日藉口「社區精神倫理建設－社區區外研習觀摩」實施
    計畫為由，向石碇鄉公所申請動支協建經費600,00 0 元，
    實際上係安排「北海道、東北、東京迪斯奈樂園豪華九日遊
    」行程，經其與被告卯○○、庚○○、丙○○以犯意聯絡圖
    利自己及其他私人之部分，訊據被告丑○○堅決否認有參與
    此部分行為，並辯稱此案件辦理過程其正因另案停職中等語
    ，再參諸上開此案件相關簽稿函文中之審核人員，確實均不
    包括被告丑○○，其辯稱未參與而不知情一事，尚屬有據，
    是此部分原應為被告丑○○無罪之諭知，但公訴人以此與其
    上開如事實欄一之（一）、（二）所示者有連續犯之裁判上
    一罪關係，是就此爰不另為被告丑○○無罪之諭知。關於原
    審蒞庭檢察官以被告丙○○、庚○○各自提出上開事實欄二
    所示登載不實之出國觀摩研習報告時，尚有分別未徵得各該
    報告書上所列其餘報告人同意而冒用各該人等名義製作該報
    告書，並持以交付臺北縣政府而行使之，亦認渠二人各涉犯
    行使偽造私文書罪嫌之部分，依臺北縣政府暨所屬機關因公
    出國人員報告書提出及處理注意事項第6條規定，團體出國
    者應共同提出出國報告書之規定意旨，其餘共同出國人原本
    即應併同提出報告書，以被告丙○○、庚○○負責撰擬各該
    報告書內容後，將其他共同出國者列名其上之目的，係為代
    渠等處理臺北縣政府稽催繳交出國報告書之事務，渠等雖未
    逐一詢問其他列名者，以該規定須提出同一份報告書之意旨
    ，尚難認其二人係出於冒名之偽造私文書故意而為此行為；
    因之，此部分原應為分別被告二人無罪之諭知，但依公訴人
    所指訴情節係以此與渠二人上揭如事實欄二所示者具牽連犯
    之裁判上一罪關係，是就此爰不另為被告庚○○、丙○○無
    罪之諭知。關於公訴意旨認被告丙○○、庚○○、丑○○、
    卯○○等人同意就永安村泰國、越南行程，永安社區高棉、
    緬甸行程，翡翠社區○○○○道行程動支協建經費時，尚有
    違反預決算程序規定之部分，查前開協助臺北水源特定區地
    方建設經費石碇鄉動支計畫經水源區地方建設小組審核通過
    後，依水源區地方建設小組設置要點第6條規定，就各該經
    費收支使用部分尚須經預決算程序支用之部分，業據石碇鄉
    公所隨即擬具該鄉總預算87年度第1次追加（減）預算書後
    ，送請臺北縣石碇鄉鄉民代表會第15屆第11次臨時大會會議
    議決照原案通過並於86年7月2日函覆石鄉公所在案，斯時石
    碇鄉公所並已在臨時動議提案說明二中指出該動支計畫原審
    議通過之「基層觀摩經費」、「村活動設備經費」、「補助
    社區年度建設、設備活動經費」雖與辦理追加（減）預算中
    有關「基層觀摩活動（國、內外觀摩）」、「村活動設備經
    費（含國內觀摩）」、「補助社區設備、活動（含國內、外
    觀摩）及建設經費」者不同，但其目的僅係在運用此項經費
    時能更加明確，與原意並無不符，有86年7月2日北縣碇代字
    第271號臺北縣石碇鄉鄉民代表會議決案送請執行單暨石碇
    鄉公所臨時動議暨後附動支計畫、辦理追加（減）預算書等
    影本各一份在卷為憑（參見附件1第23至39頁），足見被告
    卯○○、丑○○、庚○○、丙○○等人於該動支計畫經協建
    小組審議通過後，確有依預決算程序辦理追加（減）預算經
    石碇鄉鄉民代表會通過後，始辦理各該永安村、格頭村及永
    安社區、翡翠社區之實施計畫事宜，至於該追加（減）預算
    編列項目另加註原動支計畫所為註記之部分縱有未臻明確等
    不當處，仍難執此謂此有違反何預決算相關程序規定之情形
    ，附予敘明。關於公訴意旨以被告丙○○及不知情之人事管
    理員何進雄遵照被告卯○○指示，於86年9月2日簽文專案報
    請臺北縣政府核准由鄉公所安排工作人員予以公假隨行出國
    ，經臺北縣政府民政局認為鄉公所未編列出國考察、訪問之
    國外旅費預算，即於同月25日以86北府民一字第3432 87號
    函指復，只准鄉○○○道依規定透過編列國外旅費預算程序
    ，赴越南考察水資源，其餘鄉公所之工作人員以公假隨行出
    國，則無法同意，事後再就所指派隨行工作人員專案提報臺
    北縣政府以公假出國旅遊時，又經臺北縣政府函覆須以動支
    計畫循預算程序編列「國外旅費」後再予執行，但被告卯○○收文後仍指示被告丑○○等6人於同年2月21日先行隨團出
    遊，返國後再由丙○○以「參觀訪問」、「本案經費係編列
    於動支計畫補助及捐助費對民間之捐助─補助社區辦理年度
    建設、設備及活動等費用」為由提報臺北縣政府，仍經臺北
    縣政府以動支計畫並未明列「出國旅費」不予備查，後經變
    更名義由鄉公所自行核給公假之部分，依臺北縣政府既所屬
    各機關因公出國案件處理注意事項第4條第2款規定，自費或
    她機關支付費用之因公出國案件，其公假之核給除機關首長
    應報經本府核定外，餘授權服務機關自行核定，足見由石碇
    鄉公所指派隨行之人員公假核給事宜，要屬服務機關即石碇
    鄉公所核定之範圍，至於該預算如何編列始符合規定一事，
    要屬該預算編列是否有疏失不當之問題，尚難執此謂被告等
    就此係違背法令，遑論此與各該公務員是否取得協建經費補
    助出國旅遊之得利結果間，分屬不同之程序，亦難認此之違
    反與圖利被告等及其他私人間有相當之因果關係，亦予敘明
    。又被告卯○○、丑○○、庚○○、丙○○行為後，刑法於
    九十四年二月二日修正公布，並於九十五年七月一日施行，
    按行為後法律有變更者，適用行為時之法律，但行為後之法
    律有利於行為人者，適用最有利於行為人之法律，現行刑法
    第二條第一項定有明文。被告卯○○、丑○○、庚○○、丙○○行為後，刑法第五十六條連續犯之規定，業於九十四年
    二月二日修正公布，並於九十五年七月一日施行，則被告之
    犯行，因行為後新法業已刪除連續犯之規定，此刪除雖非犯
    罪構成要件之變更，但顯已影響行為人刑罰之法律效果，自
    屬法律有變更，依新刑法第二條第一項規定，仍應適用較有
    利於被告之行為時法律即舊法論以連續犯（最高法院九十五
    年第八次刑事庭會議決議參照）。被告丙○○行為後，修正
    後之刑法刪除第55條關於牽連犯之規定。被告丙○○所犯關
    於如事實欄三所示行使變造私文書及毀棄公務員職掌文書罪
    二罪間，有方法、目的之牽連關係，依修正前即行為時之規
    定，應從一重之行使變造私文書罪處斷，依修正後之刑法既
    已刪除牽連犯之規定，則所犯上述各罪應依數罪併罰之規定
    分論併罰，修正後之規定並非較有利於被告，依刑法第2條
    第1項之規定，應適用行為時之法律，即適用修正前刑法第
    55條牽連犯之規定，從一重之行使變造私文書罪處斷，又被
    告卯○○、丑○○、庚○○、丙○○犯罪時，刑法第42條第
    2項前段規定：「易服勞役以1元以上3元以下折算一日」，
    又被告行為時之易服勞役折算標準，業據修正前罰金罰鍰提
    高標準條例第2條前段規定，就其原定數額提高為100倍折算
    1日，則被告行為時之易服勞役折算標準，最高應以銀元300
    元折算1日，即新台幣900元折算1日。惟95年7月1日修正公
    布施行之刑法第42條第3項前段規定：「易服勞役以新台幣
    一仟元、二仟元或三仟元折算一日」，比較修正前後之易服
    勞役折算標準，以修正後之規定，較有利於受刑人，則應依
    刑法第2條第1項後段但書之規定，適用修正後之刑法第42
    條第3項前段規定，定其折算標準，修正前刑法第五十一條
    第五款規定：「宣告多數有期徒刑者，於各刑中之最長期以
    上，各刑合併之刑期以下，定其刑期。但不得逾二十年」，
    修正後刑法第五十一條第五款規定：「宣告多數有期徒刑者
    ，於各刑中之最長期以上，各刑合併之刑期以下，定其刑期
    。但不得逾三十年」，修正後刑法並非較有利於行為人，依
    刑法第二條第一項前段之規定，仍應依修正前刑法，定其應
    執行之刑。又修正後之規定係以適用行為時法為原則，因此
    原判決雖未及比較適用，然上訴人上訴本院後，行為後之法
    律並非較有利於行為人，仍應適用行為時法，則原判決適用
    行為時法即無不當，自不構成撤銷之事由。再按依修正後刑
    事訴訟法施行法第7條之3規定：「中華民國92年1月14日修
    正通過之刑事訴訟法施行前，已繫屬於各級法院之案件，其
    以後之訴訟程序，應依修正刑事訴訟法終結之。但修正刑事
    訴訟法施行前已依法定程序進行之訴訟程序，其效力不受影
    響」，而92年2月6日修正公布之刑事訴訟法，業於同年9月1
    日施行，本件係於91年5月28日修正刑事訴訟法施行前繫屬
    於原審法院，此有原審法院收文章蓋於臺灣臺北地方法院檢
    察署91年5月28日乙○茂日八十八偵二五一三四字第03586號
    送審函可稽（原審卷一第1頁）。本件引用之調查局及檢察
    官之偵訊筆錄，均係修正刑事訴訟法施行前依當時之法定程
    序所製作取得之證據，其證據能力不因修正刑事訴訟法實施
    而受影響。
三、公訴意旨另略以被告寅○○係臺北縣石碇鄉代理村幹事，為
    依據法令從事公務之人員，其與被告卯○○、庚○○、丙○○等人以明知前開水源回饋基金之使用限制及程序，竟對於
　　職務上主管之事務，基於圖得私人不法利益之犯意聯絡，於
    處理87會計年度水源回饋基金補助案申請時，違反動支計畫
    、預決算程序及水源區建設辦法經費運用限制之規定，假藉
    出國觀摩名義，補助上開永安村泰國行程部分如附表一所示
    者、永安村越南行程部分如附表二所示者、永安社區高棉、
    緬甸行程部分附表三所示者、如附表四所示者，暨格頭村泰
    國行程部分之自己及其他少數村民、社區幹部至國外旅行遊
    樂；因認被告寅○○就此亦涉犯貪污治罪條例第6條第1項第
    4款之圖利罪嫌，公訴人認被告寅○○涉此部分罪嫌，無非
    以其在調查時及偵查中之供述，及有相關行程表、契約書及
    函稿簽呈等資料可證等情為其主要論據。
四、按犯罪事實應依證據認定之，無證據不得推定其犯罪事實，
    刑事訴訟法第一百五十四條定有明文；次按認定犯罪事實，
    須依證據，而所謂證據，係指合法之積極證據就犯罪事實能
    為具體之證明者而言；又認定不利於被告之事實，須依積極
    證據，苟積極證據不足為不利於被告事實之認定時，即應為
    有利於被告之認定，更不必有何有利之證據，最高法院三十
    年上字第八一六號著有判例；再所謂「積極證據足以為不利
    被告事實之認定」，係指據為刑事訴訟法上證明之全盤證據
    資料，無論其為直接證據或間接證據，在客觀上均須達於通
    常一般之人均不致於有所懷疑，而得確信其為真實之程度，
    始得據為有罪之認定，若其關於被告是否犯罪之證明未能達
    此程度，而有合理性懷疑之存在，致使無從形成有罪之確信
    ，根據「罪證有疑，利於被告」之證據法則，即不得遽為不
    利於被告之認定，此觀諸最高法院七十六年台上字第四九八
    六號判例意旨自明，本件訊據被告寅○○固坦承有負責與安
    達天下旅行社丁○○聯繫永安村泰國、越南行程、永安社區
    高棉、緬甸行程等事宜，惟辯稱伊僅負責代為洽談及收取證
    件資料等，對各該行程是否符合協建辦法規定等均不知情等
    語；查各該永安村泰國、越南行程、格頭村泰國行程、永安
    社區高棉、緬甸行程、翡翠社區○○○○道行程等實施計畫
    之提報、擬辦、審核等簽稿函文中，相關承辦人主要係被告
    丙○○，證人戊○○於本院亦證稱我們沒有承辦，我們只是
    送公文上去，旅行社是承辦人丙○○洽辦等，並未見被告寅
    ○○列名其上，以其未曾見聞各該實施計畫及相關協建辦法
    之解釋適用等事項，已可見其所辯稱對各該行程是否符合協
    建辦法之審核決定未參與一節，應非虛妄，而依其於調查時
    及偵查中之供述內容，亦僅堪認其有代為與旅行社承辦人接
    洽安排行程內容事宜，亦有負責告知旅行社是否安排水庫觀
    摩活動等事宜，但此僅足以說明其所獲指示要求其承辦之事
    務內容，在未實際安排相關觀摩活動時，究竟得否動支協建
    經費予以補助，如上述，其非惟無法與聞，亦難認其得已知
    悉此係違背法令之事務；加之此事務並非其所主管，其甚且
    僅係依石碇鄉公所承辦人員指示處理相關事務，亦難認其有
    何與主管該事務之其餘被告間有何犯意聯絡之可能，被告寅
    ○○係最基層之公務員，既無決策與監督之權，是尚難認被
    告寅○○對此有與其餘被告共謀並有何圖利之行為分擔可言
    ；則揆諸上開說明，既無證據足以證明被告寅○○有公訴人
    所指訴之圖利犯行，則此部分當為被告寅○○無罪之諭知。
五、原審以被告庚○○、丙○○行使公文書不實登載罪及被告丙○○之行使變造私文書之犯行明確，適用刑法第216條、第
    210條、第213條、第138條、（修正前刑法）第55條之規定
    ，並審酌被告庚○○、丙○○行使登載不實公文書罪部分，
    犯罪情節尚非嚴重部分，但被告丙○○如事實欄三所示者竟
    為掩飾個人犯行而為各該行為，顯有相當惡性，且渠2人犯
    後猶飾詞狡辯，未能坦承犯行，及被告庚○○、丙○○2人
    為本案犯行前均無前科，有被告庚○○、丙○○全國前案紀
    錄表一份可按，及渠等之犯罪動機、目的、手段等一切情狀
    ，認被告庚○○、丙○○行使公務員明知為不實之事項，而
    登載於職務上所掌之公文書，足以生損害於公眾，各處有期
    徒刑壹年貳月及認被告丙○○行使變造私文書，足以生損害
    於公眾及他人，處有期徒刑拾月等，經核於法並無違誤，量
    刑亦屬妥適，被告庚○○、丙○○上訴猶否認此部分之犯行
    ，為無理由，公訴人上訴認原審量刑太輕亦無理由，此部分
    之上訴均應予以駁回。原審就被告卯○○、丑○○、庚○○
    、丙○○等圖利部分據以論罪科刑原非無見，惟就被告卯○○、丑○○、庚○○、丙○○圖利部分之併科罰金部分，修
    正後之刑法易服勞役之折算標準較舊法有利於被告卯○○、
    丑○○、庚○○、丙○○，原判決未及比較適用，尚有未洽
    ，被告卯○○、丑○○、庚○○、丙○○上訴否認有前揭事
    實之圖利犯行，為無理由，公訴人認原審就被告卯○○、丑
    ○○、庚○○、丙○○此部分量刑太輕，亦無理由，惟原判
    決就被告卯○○、丑○○、庚○○、丙○○圖利部分既有前
    揭可議之處，仍應由本院就該圖利之部分予以撤銷改判，及
    被告庚○○、丙○○定執行刑部分均撤銷，爰分別審酌被告
    卯○○、丑○○、庚○○、丙○○上開圖利行為濫用水源回
    饋基金，對該經費之合理公平使用造成相當妨害，被告卯○○基於鄉長之地位，對各該經費之使用未謹慎為之，卻濫用
    協建經費達成圖利特定對象包括部分為其選民之個人目的，
    而被告丑○○職司秘書身分，亦違法予以附和，被告庚○○
    、丙○○雖係基於長官指示下所為，但仍未恪遵法令規定，
    被告卯○○、庚○○、丙○○之圖利行為次數達4次，被告
    丑○○為3次等犯罪情節，且渠4人犯後猶飾詞狡辯，未能坦
    承犯行，及被告4人為本案犯行前均無前科，有被告卯○○
    、丑○○、庚○○、丙○○全國前案紀錄表一份可按，關於
    被告丑○○、庚○○、丙○○3人有參與如附表一至三所示
    行程而獲得不法利益之部分，復已分別繳還之犯後態度，及
    渠等之犯罪動機、目的、手段等一切情狀，分別量處如主文
    所示之刑，關於併科罰金部分，並均諭知易服勞役之折算標
    準，又被告卯○○、丑○○、庚○○、丙○○等如事實欄一
    所示部分均係犯貪污治罪條例之罪，經本院宣告有期徒刑以
    上之刑，自應依貪污治罪條例第17條規定，分別併予宣告被
    告卯○○褫奪公權4年、被告丑○○褫奪公權3年、被告庚○○及丙○○均褫奪公權2年。被告庚○○、丙○○部分，復
    分別定其等應執行刑。又按貪污治罪條例第10條所定應予追
    繳沒收之財物，以實施犯罪行為者自己或其共犯所得者為限
    ，如非實施犯罪行為者自己或其共犯所得之財物，即不在應
    予追繳沒收之列（最高法院69年臺上字第820號判例意旨可
    資參照），因之，本案被告丑○○、庚○○、丙○○三人雖
    因上開圖利犯行而實際上分別受有如附表一至三所示利益，
    但所得業經渠等繳回石碇鄉公所在案，業據渠等分別陳明在
    卷，自無再依貪污治罪條例第10條規定諭知渠等所得應予追
    繳之必要，亦予指明。再原審經審理結果，認無積極證據足
    資證明被告寅○○有公訴人所指之前開犯行，而為被告寅○○無罪之諭知，經核於法並無違誤，是公訴人以被告寅○○
    與其餘被告有共犯關係，尚難認有理由，應予駁回。
六、臺灣臺北地方法院檢察署以94年度偵字第10021號移送併辦
    略以被告丑○○係臺北縣石碇鄉公所秘書，被告庚○○則擔
    任該鄉公所民政課課長，緣石碇鄉鄉民代表會於86年12月函
    請鄉公所同意動支「石碇鄉公所87年度社會運動項下「國外
    旅費」新台幣27萬4342元，補助該會辦理「參觀國外水庫管
    理及環保維護之專案觀摩活動」，明知於法不合，竟基於圖
    利代表之犯意，批示同意核撥等，亦認被告丑○○、庚○○
    二人涉有圖利罪嫌，且認與本案前揭各該圖利論罪科刑部分
    有連續犯之裁判上一罪關係部分，訊據被告丑○○、庚○○
    均否認有此圖利之犯意及行為，而觀諸石碇鄉民代表會申請
    碇公所支應之行為所違反之規定及情節，與本案涉及動支計
    畫內容及協建辦法規定等並不同，渠二人能否如本案所示對
    實際實施內容審核決定，亦有可疑，尚難認此與本案如事實
    欄一所示論罪科刑者有何連續犯裁判上一罪關係可言，本院
    尚不得併予審理，應由檢察官另為適當處理。臺灣臺地方法
    院檢察署以94年度偵字第10022號移送併辦略以被告卯○○
    於任職石碇鄉鄉長期間，濫用職權，在石碇鄉自有及他有（
    含國有）土地上濫行開發，搭建大型違建，並動用公所預算
    為違建開闢產業道路，以提高建物使用價值，復濫發合法房
    屋證明，俾利接水接電，以出租牟利圖利自己，認被告卯○○涉有圖利罪嫌，訊據被告卯○○否認有此圖利之犯行，且
    併案未具體指明係何私人及國有土地濫行開發及濫發合法房
    屋證明等，且此所違反之規定及情節，與本案涉及動支計畫
    內容及協建辦法規定等並不同，該併案部分尚難認與被告卯
    ○○前揭論罪科刑之圖利部分有何連續犯之裁判上一罪之關
    係，本院尚不得併予審理，應由檢察官另為適當處理。
據上論斷，應依刑事訴訟法第368條、第369條第1項前段、第364
條、第299條第1項前段，貪污治罪條例第2條前段、第6條第1項
第4款、第17條，刑法第11條前段、第2條第1項、第28條、第42
條第3項、第37條第2項、修正前刑法第56條、第51條第5款，現
行法規所定貨幣單位折算新臺幣條例第2條判決如主文。
本案經檢察官劉靜婉到庭執行職務。
中　　華　　民　　國　　96　　年　　3 　　月　　13　　日
                  刑事第七庭  審判長法  官  許宗和
                                    法  官  蔡光治
                                    法  官  許錦印
以上正本證明與原本無異。
被告寅○○不得上訴。
其餘如不服本判決，應於收受送達後十日內向本院提出上訴書狀
，其未敘述上訴之理由者並得於提起上訴後十日內向本院補提理
由書（均須按他造當事人之人數附繕本）。
                                    書記官  沈秀容
中　　華　　民　　國　　96　　年　　3 　　月　　23　　日
附錄：本案論罪科刑法條全文
貪污治罪條例第6條第1項
有下列行為之一者，處 5 年以上有期徒刑，得併科新臺幣 3 千
萬元以下罰金：
一  意圖得利，抑留不發職務上應發之財物者。
二  募集款項或徵用土地、財物，從中舞弊者。
三  竊取或侵占職務上持有之非公用私有器材、財物者。
四  對於主管或監督之事務，明知違背法令，直接或間接圖自己
    或其他私人不法利益，因而獲得利益者。
五  對於非主管或監督之事務，明知違背法令，利用職權機會或
    身分圖自己或其他私人不法利益，因而獲得利益者。
附表一
石碇鄉永安村泰國行程86年9月19日～86年9月23 日
┌──┬────┬──────┬─────┐
│    │        │圖 利 金 額 │          │
│編號│姓  名  │（新臺幣，  │備    註  │
│    │        │單位：元）  │          │
├──┼────┼──────┼─────┤
│ 01 │庚○○  │17,000      │被告      │
├──┼────┼──────┼─────┤
│ 02 │林  發  │12,000      │其他私人  │
├──┼────┼──────┼─────┤
│ 03 │許應生  │12,000      │其他私人  │
├──┼────┼──────┼─────┤
│ 04 │周高腰  │12,000      │其他私人  │
├──┼────┼──────┼─────┤
│ 05 │周林琴  │12,000      │其他私人  │
├──┼────┼──────┼─────┤
│ 06 │高美玉  │12,000      │其他私人  │
├──┼────┼──────┼─────┤
│ 07 │高銘忠  │12,000      │其他私人  │
├──┼────┼──────┼─────┤
│ 08 │葉麗華  │12,000      │其他私人  │
├──┼────┼──────┼─────┤
│ 09 │林  屋  │12,000      │其他私人  │
├──┼────┼──────┼─────┤
│ 10 │林  腰  │12,000      │其他私人  │
├──┼────┼──────┼─────┤
│ 11 │花蕭止  │12,000      │其他私人  │
├──┼────┼──────┼─────┤
│ 12 │楊揖祥  │12,000      │其他私人  │
├──┼────┼──────┼─────┤
│ 13 │周洪金滿│12,000      │其他私人  │
├──┼────┼──────┼─────┤
│ 14 │羅敬忠  │12,000      │其他私人  │
├──┼────┼──────┼─────┤
│ 15 │許  拈  │12,000      │其他私人  │
├──┼────┼──────┼─────┤
│ 16 │顏黃秀吉│12,000      │其他私人  │
├──┼────┼──────┼─────┤
│ 17 │翁柴桂  │12,000      │其他私人  │
├──┼────┼──────┼─────┤
│ 18 │羅周于  │12,000      │其他私人  │
├──┼────┼──────┼─────┤
│ 19 │蘇一妹  │12,000      │其他私人  │
├──┼────┼──────┼─────┤
│ 20 │林  旺  │12,000      │其他私人  │
├──┼────┼──────┼─────┤
│ 21 │何炳輝  │12,000      │其他私人  │
├──┼────┼──────┼─────┤
│ 22 │吳昌本  │12,000      │其他私人  │
├──┼────┼──────┼─────┤
│ 23 │陳金蓮  │12,000      │其他私人  │
├──┼────┼──────┼─────┤
│ 24 │周謝志信│12,000      │其他私人  │
├──┼────┼──────┼─────┤
│ 25 │林文長  │12,000      │其他私人  │
├──┼────┼──────┼─────┤
│ 26 │陳玉芳  │12,000      │其他私人  │
├──┼────┼──────┼─────┤
│ 27 │楊龍海  │12,000      │其他私人  │
├──┼────┼──────┼─────┤
│ 28 │羅林秋金│12,000      │其他私人  │
├──┼────┼──────┼─────┤
│ 29 │楊王梅  │12,000      │其他私人  │
├──┼────┼──────┼─────┤
│ 30 │林文章  │12,000      │其他私人  │
├──┼────┼──────┼─────┤
│ 31 │周福祥  │12,000      │其他私人  │
├──┼────┼──────┼─────┤
│ 32 │陳葉月嬌│12,000      │其他私人  │
├──┼────┼──────┼─────┤
│ 33 │林  財  │12,000      │其他私人  │
├──┼────┼──────┼─────┤
│ 34 │林  銀  │12,000      │其他私人  │
├──┼────┼──────┼─────┤
│ 35 │周金池  │12,000      │其他私人  │
├──┼────┼──────┼─────┤
│ 36 │顏三郎  │12,000      │其他私人  │
├──┼────┼──────┼─────┤
│ 37 │許文爐  │12,000      │其他私人  │
├──┼────┼──────┼─────┤
│ 38 │羅水土  │12,000      │其他私人  │
├──┼────┼──────┼─────┤
│ 39 │許  益  │12,000      │其他私人  │
├──┼────┼──────┼─────┤
│ 40 │林芊芊  │17,000      │其他私人（│
│    │        │            │鄉公所指派│
│    │        │            │隨行人員）│
├──┼────┼──────┼─────┤
│ 41 │己○○  │17,000      │其他私人（│
│    │        │            │鄉公所指派│
│    │        │            │隨行人員）│
├──┼────┼──────┼─────┤
│ 42 │張嘉玲  │17,000      │其他私人（│
│    │        │            │鄉公所指派│
│    │        │            │隨行人員）│
├──┼────┼──────┼─────┤
│ 43 │戊○○  │17,000      │其他私人（│
│    │        │            │鄉公所指派│
│    │        │            │隨行人員）│
├──┼────┼──────┼─────┤
│ 44 │寅○○  │17,000      │其他私人（│
│    │        │            │鄉公所指派│
│    │        │            │隨行人員）│
└──┴────┴──────┴─────┘
附表二
石碇鄉永安村越南行程
86年9月27日～86年10月01日
┌──┬────┬──────┬─────┐
│    │        │圖 利 金 額 │          │
│編號│姓  名  │（新臺幣，  │備    註  │
│    │        │單位：元）  │          │
├──┼────┼──────┼─────┤
│ 01 │丙○○  │18,000      │被告      │
├──┼────┼──────┼─────┤
│ 02 │鄭隆德  │12,000      │其他私人  │
├──┼────┼──────┼─────┤
│ 03 │黃水生  │12,000      │其他私人  │
├──┼────┼──────┼─────┤
│ 04 │林  輝  │12,000      │其他私人  │
├──┼────┼──────┼─────┤
│ 05 │林金龍  │12,000      │其他私人  │
├──┼────┼──────┼─────┤
│ 06 │羅菖保  │12,000      │其他私人  │
├──┼────┼──────┼─────┤
│ 07 │許景文  │12,000      │其他私人  │
├──┼────┼──────┼─────┤
│ 08 │吳清泉  │12,000      │其他私人  │
├──┼────┼──────┼─────┤
│ 09 │林松根  │12,000      │其他私人  │
├──┼────┼──────┼─────┤
│ 10 │鄭米娘  │12,000      │其他私人  │
├──┼────┼──────┼─────┤
│ 11 │鄭添財  │12,000      │其他私人  │
├──┼────┼──────┼─────┤
│ 12 │王  金  │12,000      │其他私人  │
├──┼────┼──────┼─────┤
│ 13 │鄭清輝  │12,000      │其他私人  │
├──┼────┼──────┼─────┤
│ 14 │林  園  │12,000      │其他私人  │
├──┼────┼──────┼─────┤
│ 15 │林世忠  │12,000      │其他私人  │
├──┼────┼──────┼─────┤
│ 16 │張  富  │12,000      │其他私人  │
├──┼────┼──────┼─────┤
│ 17 │高秋林  │12,000      │其他私人  │
├──┼────┼──────┼─────┤
│ 18 │楊進源  │12,000      │其他私人  │
├──┼────┼──────┼─────┤
│ 19 │顏聖達  │12,000      │其他私人  │
├──┼────┼──────┼─────┤
│ 20 │朱檢榕  │18,000      │其他私人  │
├──┼────┼──────┼─────┤
│ 21 │盧文聰  │18,000      │其他私人（│
│    │        │            │鄉公所指派│
│    │        │            │隨行人員）│
├──┼────┼──────┼─────┤
│ 22 │廖淑英  │18,000      │其他私人（│
│    │        │            │鄉公所指派│
│    │        │            │隨行人員）│
├──┼────┼──────┼─────┤
│ 23 │蕭琅文  │18,000      │其他私人（│
│    │        │            │鄉公所指派│
│    │        │            │隨行人員）│
├──┼────┼──────┼─────┤
│ 24 │施玉泰  │18,000      │其他私人（│
│    │        │            │鄉公所指派│
│    │        │            │隨行人員）│
├──┼────┼──────┼─────┤
│    │        │            │其他私人，│
│ 25 │蔡春梅  │18,000      │當日取消，│
│    │        │            │團費無法退│
│    │        │            │還        │
├──┼────┼──────┼─────┤
│ 26 │戊○○  │18,000      │其他私人（│
│    │        │            │鄉公所指派│
│    │        │            │隨行人員）│
├──┼────┼──────┼─────┤
│ 27 │寅○○  │18,000      │其他私人（│
│    │        │            │鄉公所指派│
│    │        │            │隨行人員）│
└──┴────┴──────┴─────┘
附表三
永安社區高棉、緬甸行程
87年2月21日～87年2月27日
┌──┬────┬──────┬─────┐
│    │        │圖 利 金 額 │          │
│編號│姓  名  │（新台幣，  │備    註  │
│    │        │單位：元）  │          │
├──┼────┼──────┼─────┤
│ 01 │丑○○  │32,000      │被告      │
├──┼────┼──────┼─────┤
│ 02 │庚○○  │32,000      │被告      │
├──┼────┼──────┼─────┤
│ 03 │丙○○  │32,000      │被告      │
├──┼────┼──────┼─────┤
│ 04 │蕭興華  │32,000      │其他私人  │
├──┼────┼──────┼─────┤
│ 05 │林  輝  │32,000      │其他私人  │
├──┼────┼──────┼─────┤
│ 06 │周福祥  │32,000      │其他私人  │
├──┼────┼──────┼─────┤
│ 07 │鄭隆德  │32,000      │其他私人  │
├──┼────┼──────┼─────┤
│ 08 │林  發  │32,000      │其他私人  │
├──┼────┼──────┼─────┤
│ 09 │顏黃秀吉│32,000      │其他私人  │
├──┼────┼──────┼─────┤
│ 10 │羅萬保  │32,000      │其他私人  │
├──┼────┼──────┼─────┤
│ 11 │高秋林  │32,000      │其他私人  │
├──┼────┼──────┼─────┤
│ 12 │林世忠  │32,000      │其他私人  │
├──┼────┼──────┼─────┤
│ 13 │吳昌本  │32,000      │其他私人  │
├──┼────┼──────┼─────┤
│ 14 │許火爐  │32,000      │其他私人  │
├──┼────┼──────┼─────┤
│ 15 │顏三郎  │32,000      │其他私人  │
├──┼────┼──────┼─────┤
│ 16 │戊○○  │32,000      │其他私人  │
├──┼────┼──────┼─────┤
│ 17 │黃林春  │32,000      │其他私人（│
│    │        │            │鄉公所指派│
│    │        │            │隨行人員）│
├──┼────┼──────┼─────┤
│ 18 │林振生  │32,000      │其他私人（│
│    │        │            │鄉公所指派│
│    │        │            │隨行人員）│
├──┼────┼──────┼─────┤
│ 19 │寅○○  │32,000      │其他私人（│
│    │        │            │鄉公所指派│
│    │        │            │隨行人員）│
├──┼────┼──────┼─────┤
│ 20 │己○○  │32,000      │其他私人（│
│    │        │            │鄉公所指派│
│    │        │            │隨行人員）│
└──┴────┴──────┴─────┘
附表四
翡翠社區○○○○○道行程
87年9月24日～87年10月2日
┌──┬────┬──────┬─────┐
│    │        │圖 利 金 額 │          │
│編號│姓  名  │（新台幣，  │備    註  │
│    │        │單位：元）  │          │
├──┼────┼──────┼─────┤
│ 01 │癸○○  │30,000      │其他私人  │
├──┼────┼──────┼─────┤
│ 02 │陳樹根  │30,000      │其他私人  │
├──┼────┼──────┼─────┤
│ 03 │張子隆  │30,000      │其他私人  │
├──┼────┼──────┼─────┤
│ 04 │張進財  │30,000      │其他私人  │
├──┼────┼──────┼─────┤
│ 05 │柳文正  │30,000      │其他私人  │
├──┼────┼──────┼─────┤
│ 06 │葉進芳  │30,000      │其他私人  │
├──┼────┼──────┼─────┤
│ 07 │高  通  │30,000      │其他私人  │
├──┼────┼──────┼─────┤
│ 08 │高進興  │30,000      │其他私人  │
├──┼────┼──────┼─────┤
│ 09 │鄭順興  │30,000      │其他私人  │
├──┼────┼──────┼─────┤
│ 10 │張國清  │30,000      │其他私人  │
├──┼────┼──────┼─────┤
│ 11 │張榮團  │30,000      │其他私人  │
├──┼────┼──────┼─────┤
│ 12 │簡秋月  │30,000      │其他私人  │
├──┼────┼──────┼─────┤
│ 13 │李淑雲  │30,000      │其他私人  │
├──┼────┼──────┼─────┤
│ 14 │陳秀蓉  │30,000      │其他私人  │
└──┴────┴──────┴─────┘
